---
title: "Miniproyecto"
author:
- name: Andreu Fuentes Ponce
- name: Mario Izquierdo Puchades
- name: Sofia Rivera Vidal
- name: Marta Sisternas Ruíz
- name: Belinda Villalta Lillo
output:
  rticles::mdpi_article:
    extra_dependencies: longtable
  bookdown::html_document2: default
  bookdown::pdf_document2: default
type: article
simplesummary: |
  En este proyecto de Tratamiento de los Datos se explora un conjunto de datos
  real con el fin de extraer información, cuanto menos interesante, de ellos.
abstract: "El propósito de este estudio es conocer las actitudes y los patrones de
  los\nusuarios de la plataforma durante el curso. Hemos utilizado principalmente
  los\nrecursos aprendidos en el aula. Hemos podido concluir que la mayoría de los\nalumnos
  se comportan de manera similar, siendo que ninguno destaca \nexcepcionalmente sobre
  la media.\n"
keywords: "keyword 1; keyword 2; keyword 3 (list three to ten pertinent keywords specific
  \nto the article, yet reasonably common within the subject discipline.).\n"
abbreviations:
- short: MDPI
  long: Multidisciplinary Digital Publishing Institute
- short: DOAJ
  long: Directory of open access journals
- short: TLA
  long: Three letter acronym
- short: LD
  long: linear dichroism
bibliography: mybibfile.bib
appendix: appendix.tex
endnotes: false
header-includes: \providecommand{\pandocbounded}[1]{#1}
authorcitation: |
  Leutnant, D.; Doe, J.
---


```{r Librerías, include=FALSE}
if (!require("pacman")) install.packages("pacman")
library(pacman)
pacman::p_load(readr, dplyr, tidyverse, ggplot2, lubridate, hms, patchwork)
```

```{r include=FALSE}
#Carga de datos
data <- read_csv("data/logs_moodle_anon.csv")

#Análisis introductorio

dim(data)
nrow(data)
ncol(data)
colnames(data)
str(data)
lapply(data, class)

```
El dataset está compuesto por un total de 109.746 observaciones (filas) y 10 variables (columnas).
Las variables incluidas en el conjunto de datos son: Hora, Nombre completo del usuario, Usuario afectado, Contexto del evento, Componente y Nombre evento, Descripción, Origen, y Dirección IP.
Antes de ser tratadas, todas la variables aparecen como categóricas de tipo carácter (character).


```{r include=FALSE}
#Corrección de la columna "Hora" para que tenga formato. División de esta en "Fecha" y "Hora".
data$Hora <- dmy_hms(data$Hora)
data <- data %>% mutate(Fecha = as_date(Hora), Hora = format(Hora, "%H:%M:%S"))
colnames(data)
data <- subset(data, select=c(10, 1:9))

#Convertimos Hora a hms en lugar de caracter
data$Hora <- as_hms(data$Hora)

colnames(data)[3] <- 'Usuario'
colnames(data)[4] <- 'Usuario_afectado'
```
Una vez arregladas algunas columnas, la columna de 'Hora' se ha separado en 'Fecha' y 'Hora'.
En cuanto a los tipos de datos, la fecha es Date y hora hms. El resto de ellas se mantienen como de tipo carácter.

```{r Preguntas, include=FALSE}
#A partir de este análisis inicial, surgen varias preguntas al reflexionar sobre qué aspectos de los datos son más relevantes para el análisis.

#Preguntas:

#1. ¿Cuál es la hora pico de acceso? ¿qué día de la semana hay más actividad?

#2. ¿Cuántos eventos totales hay?

#3. ¿Cuántos usuarios distintos aparecen?

#4. ¿Cómo ha evolucionado la actividad a lo largo de los meses?

#5. ¿Hay actividad registrada en horarios atípicos (madrugada, festivos)?

#6. ¿Predomina la consulta de recursos o la interacción activa?

#7. Media de entrada por usuario. ¿Cuántas veces el que más y el que menos? ¿Primera y última vez?

#8. ¿Cuántos intentos de cuestionario hace de media cada estudiante?

#9. ¿Qué tipo de acciones son las más comunes?

#10. ¿Desde cuántas IPs distintas se conecta un mismo usuario? ¿Hay alguna ilógica?

#11. ¿Existen IPs compartidas por muchos usuarios?

#12. ¿Qué porcentaje de usuarios accede desde redes móviles y cuántos desde redes fijas?

#13. ¿Cómo se distribuye la entrega de tareas?

#14. ¿Cuál es la secuencia de acciones más habitual en una sesión?

#15. ¿Cuánto tiempo pasa entre acciones relacionadas?

#16. ¿Qué acciones conllevan acción sobre uno mismo? ¿Y sobre otro usuario?
```



```{r figura-horapico, fig.cap="Distribución de eventos por hora del día", include=FALSE}
#1. ¿Cuál es la hora pico de acceso? ¿qué día de la semana hay más actividad?
# Extraemos la hora (0-23) de cada evento
eventos_hora <- data %>%
  mutate(hora_dia = hour(Hora)) %>%
  count(hora_dia)

# Hora con más actividad
hora_pico <- eventos_hora %>%
  filter(n == max(n))

hora_pico

# Gráfico de eventos por hora
horaPico<- ggplot(eventos_hora, aes(x = hora_dia, y = n)) +
  geom_col(fill="steelblue") +
  labs(
    title="Eventos por hora del día",
    x="Hora",
    y="Número de eventos"
  )
#En la Figura \@ref(fig:figura-horapico) se observa que la hora pico de acceso es las 9:00 con 16192.
 


```


```{r Agregado pregunta 1, include=FALSE}

d <- data %>% filter(`Componente` == 'Asistencia')
unique(d$`Nombre evento`)

d <- d %>% filter(str_detect(`Nombre evento`, 'co'))
unique(d$`Nombre evento`)

Asistencia<- ggplot(d, aes(x = Hora)) +  geom_histogram(
    binwidth = 60 * 10,
    fill = "#4F46E5",
    color = "white",
    alpha = 1
  ) +
  labs(
    title = "Distribución de asistencia por hora",
    x = "Hora",
    y = "Frecuencia"
  ) +
  theme_minimal(base_size = 14) +
  theme(
    plot.title = element_text(
      face = "bold",
      size = 18,
      hjust = 0.5
    ),
    axis.title = element_text(face = "bold"),
    panel.grid.minor = element_blank()
  )
```


```{r figura-diasemana, fig.cap="Eventos por día de la semana", include=FALSE}
# Día de la semana con más actividad

# Creamos variable día semana
data$diasemana <- weekdays(data$Fecha)

eventos_dia <- data %>%
  count(diasemana) %>%
  arrange(desc(n))

eventos_dia

# Día con mayor actividad
dia_pico <- eventos_dia %>%
  filter(n == max(n))

dia_pico

##El dia de la semana con mas actividad es el miercoles con 25.644 registros

# Gráfico
eventosdia<- ggplot(eventos_dia,
       aes(x=reorder(diasemana,-n), y=n)) +
  geom_col(fill="darkred") +
  labs(
    title="Eventos por día de la semana",
    x="Día",
    y="Número de eventos"
  )

```





```{r include=FALSE}
#2. ¿Cuántos eventos totales hay?
# Cada fila es un evento, así que basta contar observaciones:

data %>% summarise(total_eventos = n())

# El conjunto de datos contiene un total de 109.746 eventos registrados en total

```



```{r figura-usuariostop, fig.cap="Top 3 usuarios con más actividad", include=FALSE}
#3. ¿Cuántos usuarios distintos aparecen?
usuarios_distintos <- data %>%
  summarise(total_usuarios = n_distinct(Usuario))

usuarios_distintos

# Aparecen 87 usuarios distintos en el conjunto de datos

# Los 3 usuarios con mas actividad

usuarios_top <- data %>%
  count(Usuario) %>%
  arrange(desc(n)) %>%   # Ordenar de mayor a menor
  head(3)              # cogemos los 3 primeros

Top3<-ggplot(usuarios_top, aes(x = reorder(Usuario, n), y = n)) +
  geom_col(fill="blue") +
  coord_flip() +
  labs(
    title="Top 3 usuarios con más actividad",
    x="Usuario",
    y="Número de eventos"
  )
#En la Figura \@ref(fig:figura-usuariostop) se observan los tres usuarios con mayor actividad y sus registros
```

```{r}
#Pregunta 4: ¿Cómo ha evolucionado la actividad a lo largo de los meses?

```

```{r}
#Pregunta 5:  ¿Hay actividad registrada en horarios atípicos (madrugada, festivos)?


```

```{r}
#6. ¿Predomina la consulta de recursos o la interacción activa?

```


```{r Ejercicio 7, include=FALSE}
frecuencias <- sort(table(data$Usuario), decreasing=TRUE)

#Si se intenta encontrar a todos lo profesores, usando estos eventos, queda que únicamente hay nueve alumnos y el resto son profesores.
#eventos_profesores <- c('Copia de curso creada', 'Módulo de curso actualizado', 'Usuario calificado', 'Se ha calificado el envío.', 'Calificación borrada', 'Evento de calendario actualizado', 'Todos los envíos se están descargando.', 'Usuario matriculado en el curso', 'Sección de curso eliminada', 'Sección de curso actualizado', 'Sección del curso creada', 'Curso creado')


d_7 <- data[1:3]
d_7 <- d_7[-2]

df <- data.frame(Usuario = character(),
                 Cant_accesos = numeric(), 
                 Dia1 = as.Date(character()),
                 DiaUlt = as.Date(character()),
                 Dias_total = numeric(),
                 Dias_neto = numeric(),
                 stringsAsFactors = FALSE)

usuarios <- unique(data$Usuario)

for (i in 1:length(usuarios)){
  d_7_1 <- d_7 %>% filter(Usuario == usuarios[i])
  cant <- nrow(d_7_1)
  primer <- d_7_1$Fecha[cant]
  ult <- d_7_1$Fecha[1]
  c_dias_neto <- nrow(distinct(d_7_1))
  
  df <- df %>% 
  add_row(Usuario = usuarios[i],
          Cant_accesos = cant,
          Dia1 = primer,
          DiaUlt = ult,
          Dias_total = as.numeric(ult-primer)+1, #Esto es porque no está contando el propio día.
          Dias_neto = c_dias_neto)
}

df_ej_7 <- df %>% filter(Usuario!="U0072"&Usuario!="U0001")
#Interacción media por día entre la primera entrada y la última.
grafico_ej_7_1 <- ggplot(df_ej_7, aes(x=Dias_total, y=Cant_accesos), title) + geom_point() + labs(x = "Días (total)", y = "Accesos")
#Interacción media por día teniendo en cuenta únicamente los días en los que se ha entrado.
grafico_ej_7_2 <- ggplot(df_ej_7, aes(x=Dias_neto, y=Cant_accesos)) + geom_point() + labs(x = "Días (neto)", y = "")

#Media de interacciones por usuario.
grafico_ej_7_3 <- ggplot(df_ej_7, aes(x=Usuario, y=Cant_accesos)) + geom_point() + scale_x_discrete(label = NULL) + theme(axis.ticks = element_blank()) + labs(x = "Usuarios", y = "Accesos")
```

```{r Ejercicio 8, include=FALSE}
d_8 <- data %>% filter(`Componente` == 'Cuestionario')
unique(d_8$`Nombre evento`)

#"Intento enviado", "Ha comenzado el intento", "Intento abandonado", "Tiempo límite del cuestionario excedido" 
#d_8 <- data %>% 
#  filter(str_detect(`Nombre evento`, '[Ii]ntento|exc'),
#  !str_detect(`Nombre evento`, '[Vv]is|ac|ti[ec]|ca'))

#unique(d_8$`Nombre evento`)

d_8 <- data[,-(8:10)]
d_8 <- d_8[,-6]

#Media de cuestionarios por usuario.
d_8_1 <- d_8 %>% filter(`Nombre evento` == 'Ha comenzado el intento')
cant_cuestionarios <- length(unique(d_8_1$`Contexto del evento`))
d_8_11 <- d_8_1 %>%
  group_by(Usuario) %>%
  summarize(Intentos = n())
grafico_ej_8_1 <- ggplot(d_8_11, aes(x=Usuario, y=Intentos/cant_cuestionarios)) + geom_point() + scale_x_discrete(label = NULL) + theme(axis.ticks = element_blank()) + geom_hline(yintercept = 1, linetype = "dashed", color = "blue") + labs(y = "Intentos por cuestionario")

#Cuestionarios con número total de intentos.
d_8_2 <- d_8_1 %>%
  group_by(`Contexto del evento`) %>%
  summarize(Intentos = n())
n <- d_8_2$`Contexto del evento`
n <- gsub('[Cc]uestionario|:| +', '', n)
grafico_ej_8_2 <- ggplot(d_8_2, aes(x=str_remove(`Contexto del evento`, 'Cuestionario: '), y=Intentos)) + geom_point() + theme(axis.text.x = element_text(angle = 90, vjust = 0.5, hjust=1)) + scale_x_discrete(label = n) + labs(x = "Cuestionario")

#Cantidad de cuestionarios abandonados.
d_8_3 <- d_8 %>% filter(`Nombre evento` == 'Intento abandonado')
nrow(d_8_3)

#Cantidad de cuestionarios a los que se les ha acabado el tiempo.
d_8_4 <- d_8 %>% filter(`Nombre evento` == 'Tiempo límite del cuestionario excedido')
nrow(d_8_4)
```

```{r Ejercicio 9, include=FALSE}
tabla <- sort(table(data$`Nombre evento`), decreasing = TRUE)
tabla <- as.data.frame(tabla)
colnames(tabla) <- c('Evento', 'Frecuencia')
tabla_ej_9 <- head(tabla, 10)
```

```{r Ejercicio 10,include = FALSE}
d_10 <- data %>%
  select(Usuario,`Dirección IP`) %>% 
  drop_na() %>%
  group_by(Usuario) %>%
  summarise(IPs = n_distinct(`Dirección IP`)) %>%
  arrange(desc(IPs))

g_10 <- d_10 %>% ggplot(aes(Usuario,IPs)) + geom_col(fill = "lightblue") +
  theme(axis.text.x = element_text(angle = 90, hjust = 1,size = 5)) 
```

```{r Ejercicio 11,include = FALSE}
d_11 <- data %>%
  select(Usuario,`Dirección IP`) %>%
  drop_na() %>%
  group_by(`Dirección IP`) %>%
  summarise(`Numero Usuarios` = n_distinct(Usuario)) %>%
  arrange(desc(`Numero Usuarios`))

t_11 <- d_11 %>% group_by(`Numero Usuarios`) %>% summarise(Frecuencia = n()) %>% rename(`Numero Usuarios por IP` = `Numero Usuarios`)
```

```{r Ejercicio 12, include = FALSE}
#Damos por cierto que los usuarios que acceden por redes moviles usan IPv6 y los usuarios que acceden mediante redes fijas lo hacen con una IPv4. Ya que esta situacion es la mas probable.

#Las IPv6 tienen la estructura separada mediante : y las IPv4 mediante "." por lo que usaremos este criterio para decidir el tipo de IP

d_12 <- data %>%
  mutate(`Tipo IP` = ifelse(str_detect(`Dirección IP`, ":"), "IPv6", "IPv4")) %>% 
  drop_na(`Dirección IP`) %>% 
  count(`Tipo IP`) %>%
  mutate(porcentaje = (n / sum(n))*100)

g_12 <- d_12 %>% ggplot(aes(x = `Tipo IP`,y = porcentaje)) +geom_col(fill = c("lightblue","lightgreen"),col = "black")
```

```{r Ejercicio 13, include=FALSE}
data_13 <- data %>%
  count(`Nombre evento`) %>%
  arrange(desc(n)) %>%
  slice(1:10)

data_13_grafico <- ggplot(data_13, aes(x = reorder(`Nombre evento`, n), y = n)) +
  geom_bar(stat = "identity", fill = "blue") +
  coord_flip() +
  labs(title = "Top 10 Eventos más Frecuentes",
       x = "Nombre del Evento",
       y = "Número de Eventos")

  
```

```{r Ejercicio 14, include=FALSE}
data_14 <- data %>%
  filter(Componente == "Tarea") %>%
  group_by(`Contexto del evento`) %>%
  summarise(Distintos = n_distinct(Usuario)) %>%
  arrange(desc(Distintos))%>%
  slice(1:15)


data_14_grafico <- ggplot(data_14, aes(x = reorder(`Contexto del evento`, Distintos), y = Distintos)) +
  geom_bar(stat = "identity", fill = "blue") +
  coord_flip() +
  labs(title = "Usuarios distintos por Tarea",
       x = "Tarea",
       y = "Usuarios distintos")

  
```

```{r Ejercicio 15, include=FALSE}
data_15 <- data %>%
  mutate(Afectado = ifelse(is.na(Usuario_afectado), 
                           "Sin usuario afectado", 
                           "Con usuario afectado")) %>%
  count(Afectado)%>%
  mutate(porcentaje = round(n / sum(n) * 100, 1),
         etiqueta = paste0(porcentaje, "%"))

data_15_grafico <- ggplot(data_15, aes(x = "", y = n, fill = Afectado)) +
  geom_bar(stat = "identity", width = 1) +
  coord_polar("y") +
  geom_text(aes(label = etiqueta), position = position_stack(vjust = 0.5)) +
  labs(title = "Eventos con y sin usuario afectado",
       fill = "Tipo") +
  theme_void()
  
```

```{r include=FALSE}
data_16 <- data %>%
  filter(!is.na(Usuario_afectado)) %>%
  filter(Usuario_afectado != Usuario) %>%
  group_by(Componente) %>%
  summarise(interacciones = n()) %>%
  arrange(desc(interacciones))

data_16_grafico <-ggplot(data_16, aes(x = reorder(Componente, interacciones), y = interacciones)) + 
  geom_bar(stat = "identity", fill = "red") +
  labs(title = "Top 10 componentes que generan mas interacciones entre usuarios",
         x = "Componentes",
         y = "Num. interacciones")
  
```



# Introducción

En este proyecto se ha trabajado con un conjunto de datos procedente de registros de actividad de la plataforma Moodle (logs_moodle_anon.csv), con el objetivo de extraer información relevante a partir de los eventos registrados.

Esta parte del proyecto consiste en identificar la hora pico de acceso y el día con mayor actividad, calcular el número total de eventos registrados y analizar cuántos usuarios distintos aparecen en el conjunto de datos.

Para ello se ha utilizado herramientas de manipulación y visualización de datos para responder a estas preguntas de forma exploratoria.

# Pregunta 1: Hora pico de acceso y día con mayor actividad

```{r}
horaPico
```

Para responder a esta cuestión se partió de la variable temporal del dataset, que previamente fue transformada para separar correctamente la fecha y la hora de cada registro.

A partir de la hora de cada evento, se agruparon los registros por franjas horarias y se contabilizó el número de accesos producidos en cada una de ellas. Este análisis permitió identificar la hora con mayor volumen de actividad (hora pico), que resultó ser las 9:00 horas, coincidiendo con el horario habitual de inicio de las clases.

```{r}
eventosdia
```

Del mismo modo, a partir de la variable fecha, se extrajo el día de la semana correspondiente a cada evento y se agruparon los registros según dicho criterio. Los resultados muestran que el miércoles es el día con mayor actividad registrada dentro de la plataforma.

Para representar los resultados se utilizaron gráficos de barras, ya que permiten visualizar de forma clara la distribución temporal de los eventos y facilitan la comparación entre franjas horarias y días de la semana. 


##Pregunta 1.1: Hora con mas asistencias registradas

```{r}
Asistencia
```

con el objetivo de estudiar el comportamiento de los registros de asistencia en la plataforma, se filtraron únicamente aquellos eventos pertenecientes al componente “Asistencia”. Posteriormente, se seleccionaron los eventos relacionados con acciones de control de asistencia mediante un filtrado sobre el nombre del evento.

Una vez obtenidos los registros relevantes, se representó la distribución temporal de las asistencias utilizando un histograma agrupado por intervalos de tiempo. Este tipo de representación permite visualizar las franjas horarias en las que se concentra un mayor número de registros de asistencia.

Los resultados muestran que la hora con mayor número de asistencias registradas se produce alrededor de las 9:10 horas, lo que coincide con el inicio habitual de las clases presenciales. Esto sugiere que gran parte de las asistencias son registradas al comienzo de la jornada lectiva.

Para la representación gráfica se utilizó un histograma, ya que permite observar de forma clara la frecuencia de registros de asistencia a lo largo del tiempo.


# Pregunta 2: Número total de eventos registrados

Para esta parte del análisis se consideró que cada fila del dataset representa un evento o acción registrada en Moodle.

A partir de ello, se obtuvo el número total de eventos presentes en el conjunto de datos mediante el recuento de observaciones, resultando un total de 109.746 eventos registrados.

Este valor permite hacerse una idea del volumen de actividad generado en la plataforma y confirma que el conjunto de datos dispone de un tamaño suficientemente amplio para realizar análisis estadísticos y detectar patrones de comportamiento.

# Pregunta 3: Usuarios distintos y usuarios con mayor actividad
```{r}
Top3
```


En esta parte del análisis se estudió cuántos usuarios distintos aparecen en el conjunto de datos utilizando la variable correspondiente al identificador de usuario.

En primer lugar, se calculó el número de usuarios únicos presentes en el dataset. Posteriormente, se realizó un recuento de eventos por usuario con el objetivo de observar diferencias en los niveles de actividad y detectar qué usuarios concentraban un mayor número de registros.

Como apoyo al análisis, se incluyó una representación gráfica con los tres usuarios más activos, lo que permite visualizar de manera más clara las diferencias de participación dentro de la plataforma.
Hemos puesto solo top3, porque apartir del Top 3 todos los alumnos registraban mas o menos la misma actividad por lo que es irrelevante mostrar mas de 3

# Pregunta 4: ¿Cómo ha evolucionado la actividad a lo largo de los meses?


# Pregunta 5: ¿Hay actividad registrada en horarios atípicos (madrugada, festivos)?


# Pregunta 6: ¿Predomina la consulta de recursos o la interacción activa?


# Pregunta 7: Media de entrada por usuario. ¿Cuántas veces el que más y el que menos? ¿Primera y última vez?

```{r fig2, echo=FALSE, fig.width=3, fig.cap="Comparación entre días totales y únicamente los de acceso.\\label{fig:fig2}"}
grafico_ej_7_1 + grafico_ej_7_2
```

Viendo el gráfico \ref{fig:fig2} se puede observar que la mayoría de los alumnos se han conectado la mitad de los días que han tenido acceso (entendiendo esto como los días desde el primer acceso hasta el último). Además se puede ver que en ambos casos el usuario con más accesos es también el que más días ha tenido acceso. Pese a esto, contabilizando únicamente los días que realmente ha accedido a la página, se puede ver que ha accedido más o menos la misma cantidad de días que la media de los usuarios pero ha realizado muchas más acciones. Además, se observa que los usuarios que más días han accedido al aula virtual, son también los que más acciones han realizado.

```{r fig3, echo=FALSE, fig.width=3, fig.cap="A figure added with a code chunk.\\label{fig:fig3}"}
grafico_ej_7_3
```

En esta otra figura ( \ref{fig:fig3}) se observa que la mayoría de las personas se han conectado entre 1000y 1200 veces.


# Pregunta 8: ¿Cuántos intentos de cuestionario hace de media cada estudiante?

```{r fig4, fig.width=3, fig.cap = 'Intentos_cuestionario/Usuario', echo=FALSE}
grafico_ej_8_1
```

La figura \ref(fig:4) pretende mostrar la relación entre la cantidad de intentos realizados y los usuarios. De esta forma se observa que la mayoría ha realizado al menos un intento por cuestionario (pese a que no se puede estar completamente seguros de que hayan realizado todos los cuestionarios). Además, hay algunos usuarios que viendo este gráfico se sabe que habrá mínimo uno que no habrán realizado, estos son los que están por debajo de la línea punteada.

```{r fig5, fig.width=3, fig.cap = 'Intentos por cuestionario', echo=FALSE}
grafico_ej_8_2
```

Por otro lado, de esta otra figura (\ref{fig:fig5}) se puede extraer información más interesante. Siendo que se encuentran en orden cronológico de apertura, destacan sobre los demás el cuestionario global de la asignatura y en menor medida, el de recordamos R. Se puede entender que el global haya sido realizado más veces. Pese a no tener información exacta de ese cuestinario, asumiendo que fuera igual al que tenemos disponible nosotros en el aula virtual, se trata de un cuestionario que recoge cuestiones posibles del examen. Además, realizándolo, se repasa el temario y al quedarse la nota más alta obtenida, los alumnos pueden realizarlo cuantas veces quieran. Este cuestionario tiene treinta preguntas a realizar en una hora y media.

Por otro lado, en cuanto al cuestionario recordamos r, la razón por la que entendemos que tanta gente lo ha realizado es porque era el primero. Además, este se realizaba en el aula, por lo que es prácticamente seguro que todos los alumnos lo habrán realizado al menos una vez.



# Pregunta 9: ¿Qué tipo de acciones son las más comunes?

```{r echo=FALSE}
knitr::kable(tabla_ej_9, 
             caption = "Conteo de acciones realizadas", 
             booktabs = TRUE)
```

En esta tabla se observan las diez acciones que más se han realizado. Es sorprendente que sea la calificación de los usuarios la tercera acción más realizada. Esto podría justificar en parte que el usuario U0072 sea el que más acciones tiene.

# Pregunta 10: ¿Desde cuántas IPs distintas se conecta un mismo usuario? ¿Hay alguna ilógica?

```{r fig10,fig.width=3,fig.cap ='Numero de IPs por Usuario',echo=FALSE}
g_10
```

Como podemos visualizar en la figura \ref(fig:fig10) tenemos unos cuantos usuarios que se conectan con un numero muy najo de IPs y por eso no podemos llegar a verlos, pero hay otros que se llegan a conectar con mas de 100 IPs, esto puede ser debido al uso de redes moviles, VPN u otros factores externos.

En el caso de este conjunto de datos, tenemos un outlier que cuenta con mas de 1000 IPs diferentes, podriamos pensar que este usuario usa de manera muy frecuente VPN o redes moviles que generan una Ip diferente para cada conexion.


# Pregunta 11: ¿Existen IPs compartidas por muchos usuarios?
```{r t_11, echo=FALSE}
t_11
```

Como podemos ver en la tabla \ref(tab:t_11), la gran mayoria de las IPs tienen pocos usuarios que las hayan utilizado, esto se debe al poco uso de ordenadores alojados en la universidad, ademas de que comunmente no se les olvidan a los alumnos el portatil o el dispositivo donde acceden al aula virtual.

A parte, podemos ver como una IP si que es utilizada por 4 personas, esta es posible que sea una IP de un ordenador de la universidad.



# Pregunta 12: ¿Qué porcentaje de usuarios accede desde redes móviles y cuántos desde redes fijas?

```{r f_12, echo=FALSE, fig.cap='Accesos mediante red movil o fija', fig.width=3}
g_12
```

Para responder a esta pregunta, se ha clasificado el tipo de acceso en dos grupos (IPv4 e IPv6) según el origen de la conexión. Se han considerado accesos mediante una red fija a las IPv4 y accesos de red móvil a las IPv6.

Lo consideramos asi ya que las IPv4 se usan desde hace mas tiempo y son las usadas principalmente por ordenadores y redes fijas y la IPv6, es mas nueva y usada principalmente en redes 5G o 4G que dan lugar a redes moviles.

Por ello hemos clasificado las diferentes IPs segun su tipo (representacion en la figura \ref(fig:f_12)) y hemos obtenido que el 52.4488 utilizan redes fijas, normalmente de un ordenador y el resto, es decir, un 47.5512 acceden mediante redes moviles, que generan una IP cada vez que se conectan, si lo hacen en un periodo de tiempo no muy cercano.


# Pregunta 13:  ¿Cuáles son los 10 eventos más frecuentes en el dataset?
```{r echo=FALSE}
data_13_grafico
```
Para esta parte del análisis se identificaron los 10 eventos más frecuentes registrados en el dataset. Para ello se contabilizó el número de ocurrencias de cada tipo de evento y se ordenaron de mayor a menor frecuencia.
El evento más frecuente es "Módulo de curso visto", con más de 22.000 registros, seguido de "Curso visto" con alrededor de 20.000. Ambos eventos destacan claramente sobre el resto, lo que indica que la actividad predominante en la plataforma es la consulta y visualización de contenidos.

Esto refleja que los usuarios de la plataforma tienen un comportamiento predominantemente consultivo, accediendo y visualizando contenidos con mucha más frecuencia de la que interactúan activamente


# Pregunta 14: ¿Cuales son las tareas con mas interacciones de usuarios del curso?
```{r echo=FALSE}
data_14
data_14_grafico
```
Para esta parte del análisis se estudió cuántos usuarios distintos han interactuado con cada tarea del curso. Para ello se filtraron los eventos del componente "Tarea", se agruparon por contexto del evento y se contó el número de usuarios únicos en cada uno.

Los resultados muestran diferencias notables entre las tareas. Las más visitadas son "Práctica 1: Importación - Tarea" con 75 usuarios distintos y "Práctica 2. Visualización" y "Práctica 4. Entrega de ejercicios" con 74 usuarios cada una. Estas tareas, al ser prácticas obligatorias del curso, concentran la participación de prácticamente todos los alumnos.

En el extremo opuesto aparecen entradas identificadas como "assign (id ...) borrado", con únicamente 1 usuario distinto. Estas corresponden a tareas que han sido eliminadas de la plataforma y de las que solo queda un registro residual en los logs.
En general se observa que las tareas evaluables y obligatorias concentran la mayor participación, mientras que tareas opcionales o eliminadas tienen una presencia mucho menor.

# Pregunta 15: ¿Cuantos eventos tienen usuario afectado y cuántos no?

```{r echo=FALSE}
data_15
data_15_grafico
```
Para esta parte del análisis se estudió qué proporción de los eventos registrados en el dataset implican una interacción sobre otro usuario, es decir, tienen un valor en la columna Usuario afectado, y cuántos no.

Para ello se clasificó cada evento en dos categorías: "Con usuario afectado" cuando la columna no era NA, y "Sin usuario afectado" cuando sí lo era. A continuación se calculó el porcentaje de cada grupo sobre el total de eventos.

Los resultados muestran que 69.346 eventos, un 63.2% del total, no tienen usuario afectado, mientras que 40.400 eventos, el 36.8% restante, sí lo tienen. Esto indica que la mayoría de las acciones registradas en Moodle son individuales, es decir, el usuario actúa sobre la plataforma sin que ello repercuta directamente sobre otro usuario. Las interacciones entre usuarios, aunque presentes, representan poco más de un tercio del total de la actividad.

# Pregunta 16: ¿Qué componentes generan más interacciones entre usuarios (usuario afectado distinto del usuario que realiza la acción)?
```{r echo=FALSE}
data_16
data_16_grafico
```
En esta pregunta se busca averiguar cuales son los componentes que generan mas interacciones entre usuarios distintos. Es decir, situaciones en las que el usuario que realiza la acción es diferente al usuario afectado. Para ello se filtraron los eventos donde Usuario afectado no era NA y además era distinto del usuario que realizaba la acción, agrupamos por componente y por ultimo contamos el numero de interacciones de cada uno.

Los resultados muestran que únicamente 6 componentes generan este tipo de interacciones. El componente "Sistema" es con diferencia el más destacado, con 14.013 interacciones entre usuarios distintos, seguido de "Tarea" con 1.453. El resto de componentes, "Cuestionario" con 175, "Usuario" con 37, "Registros" con 3 y "Foro" con 1, tienen una presencia muy inferior.

Esto indica que la mayor parte de las interacciones entre usuarios en la plataforma se producen a través del Sistema, probablemente relacionadas con acciones administrativas del profesor sobre los alumnos.





