---
title: "Miniproyecto"
author:
  - name: "Andreu Fuentes Ponce"
  - name: "Mario Izquierdo Puchades"
  - name: "Sofia Rivera Vidal"
  - name: "Marta Sisternas Ruíz"
  - name: "Belinda Villalta Lillo"
output:
  bookdown::html_document2: default
  rticles::mdpi_article:
    extra_dependencies: longtable
  bookdown::pdf_document2:
    fig_caption: true
type: article
simplesummary: |
  Este trabajo de Tratamiento de los Datos consiste en explorar un conjunto de datos
  real con el fin de extraer información de ellos. El propósito es conocer las actitudes y los patrones de los usuarios de la plataforma durante el curso.
endnotes: false
header-includes:
  - \usepackage{float}
  - \usepackage{placeins}
  - \usepackage{needspace}
  - \providecommand{\pandocbounded}[1]{#1}
  - \makeatletter \def\@corres{} \makeatother
---

```{r include=FALSE}
knitr::opts_chunk$set(fig.pos = 'H')
```


```{r Librerías, include=FALSE}
if (!require("pacman")) install.packages("pacman")
library(pacman)
pacman::p_load(readr, dplyr, tidyverse, ggplot2, lubridate, hms, patchwork)
```

```{r include=FALSE}
#Carga de datos
data <- read_csv("data/logs_moodle_anon.csv")

#Análisis introductorio

dim(data)
nrow(data)
ncol(data)
colnames(data)
str(data)
lapply(data, class)
```

```{r include=FALSE}
#Corrección de la columna "Hora" para que tenga formato. División de esta en "Fecha" y "Hora".
data$Hora <- dmy_hms(data$Hora)
data <- data %>% mutate(Fecha = as_date(Hora), Hora = format(Hora, "%H:%M:%S"))
colnames(data)
data <- subset(data, select=c(10, 1:9))

#Convertimos Hora a hms en lugar de caracter
data$Hora <- as_hms(data$Hora)

colnames(data)[3] <- 'Usuario'
colnames(data)[4] <- 'Usuario_afectado'
```

```{r Outlier, include=FALSE}
reglaboxplot <- function(x) {
  cuartil <- quantile(x, probs = c(0.25, 0.75), na.rm = TRUE)
  iqr <- IQR(x, na.rm=TRUE)
  inf <- cuartil[1] - 1.5*iqr
  sup <- cuartil[2] + 1.5*iqr
  es_outlier <- x<inf | x>sup
  return(es_outlier)
}
```


```{r figura-horapico, fig.cap="Distribución de eventos por hora del día", include=FALSE}
#1. ¿Cuál es la hora pico de acceso? ¿qué día de la semana hay más actividad?
# Extraemos la hora (0-23) de cada evento
eventos_hora <- data %>%
  mutate(hora_dia = hour(Hora)) %>%
  count(hora_dia)

# Hora con más actividad
hora_pico <- eventos_hora %>%
  filter(n == max(n))

hora_pico

# Gráfico de eventos por hora
horaPico<- ggplot(eventos_hora, aes(x = hora_dia, y = n)) +
  geom_col(fill="cadetblue3") +
  labs(
    title="Eventos por hora del día",
    x="Hora",
    y="Eventos"
  ) + theme_minimal()
#En la Figura \@ref(fig:figura-horapico) se observa que la hora pico de acceso es las 9:00 con 16192.
```


```{r Agregado pregunta 1, include=FALSE}
d <- data %>% filter(`Componente` == 'Asistencia')
unique(d$`Nombre evento`)

d <- d %>% filter(str_detect(`Nombre evento`, 'co'))
unique(d$`Nombre evento`)

Asistencia<- ggplot(d, aes(x = Hora)) +  geom_histogram(
    binwidth = 60 * 10,
    fill = "cadetblue3",
    color = "white",
    alpha = 1) +
  scale_x_time(labels = function(x) format(as.POSIXct(x), "%H")) +
  labs(
    title = "Distribución de asistencia por hora",
    x = "Hora",
    y = "Frecuencia"
  ) +
  theme_minimal()
```


```{r figura-diasemana, fig.cap="Eventos por día de la semana", include=FALSE}
# Día de la semana con más actividad

# Creamos variable día semana
data$diasemana <- weekdays(data$Fecha)

eventos_dia <- data %>%
  count(diasemana) %>%
  arrange(desc(n))

eventos_dia

# Día con mayor actividad
dia_pico <- eventos_dia %>%
  filter(n == max(n))

dia_pico

##El dia de la semana con mas actividad es el miercoles con 25.644 registros

# Gráfico
eventosdia<- ggplot(eventos_dia,
       aes(x=reorder(diasemana,-n), y=n)) +
  geom_col(fill="cadetblue3") +
  labs(
    title="Eventos por día de la semana",
    x="Día",
    y="Eventos"
  )+ theme_minimal()
```


```{r include=FALSE}
#2. ¿Cuántos eventos totales hay?
# Cada fila es un evento, así que basta contar observaciones:

data %>% summarise(total_eventos = n())

# El conjunto de datos contiene un total de 109.746 eventos registrados en total
```

```{r figura-usuariostop, fig.cap="Top 3 usuarios con más actividad", include=FALSE}
#3. ¿Cuántos usuarios distintos aparecen?
usuarios_distintos <- data %>%
  summarise(total_usuarios = n_distinct(Usuario))

usuarios_distintos

# Aparecen 87 usuarios distintos en el conjunto de datos

# Los 3 usuarios con mas actividad

usuarios_top <- data %>%
  count(Usuario) %>%
  arrange(desc(n)) %>%   # Ordenar de mayor a menor
  head(3)              # cogemos los 3 primeros

Top3<-ggplot(usuarios_top, aes(x = reorder(Usuario, n), y = n)) +
  geom_col(fill="cadetblue3") +
  coord_flip() +
  labs(
    title="Top 3 usuarios con más actividad",
    x="Usuario",
    y="Eventos"
  )+ theme_minimal()
#En la Figura \@ref(fig:figura-usuariostop) se observan los tres usuarios con mayor actividad y sus registros
```

```{r Pregunta 4, echo=FALSE}
#¿Cómo ha evolucionado la actividad a lo largo de los meses?

data_mensual <- data %>% mutate(Mes_Num = as.factor(month(Fecha))) %>%
  group_by(Mes_Num) %>% summarise(n = n())

plot_4 <- ggplot(data_mensual, aes(x = Mes_Num, y = n)) + geom_col(fill = "cadetblue3") +
  labs(title = "Evolución de la actividad por meses", x = "Mes", y = "Registros") +
  theme_minimal()
```


```{r Pregunta 5, echo=FALSE}
#¿Hay actividad registrada en horarios atípicos (madrugada, festivos)?
actividad_madrugada <- data %>% mutate(solo_hora = hour(Hora)) %>% filter(solo_hora >= 0 & solo_hora <= 6)

conteo_horas <- actividad_madrugada %>% count(solo_hora)
```

```{r Pregunta 6, echo=FALSE}
#¿Predomina la consulta de recursos o la interacción activa?

data_tipo <- data %>%
  mutate(Categoría = ifelse(str_detect(`Nombre evento`, ".+[Vv]is.+"), 
                            "Consulta de recursos", "Interacción activa"))

resumen_tipo <- data_tipo %>% 
  group_by(Categoría) %>% 
  summarise(Total = n())

total <- sum(resumen_tipo$Total)
val1 <- round(resumen_tipo$Total[1]/total*100, 1)
val2 <- 100-val1
nuevacol <- c(paste0(val1, "%"), paste0(val2, "%"))

resumen_tipo <- resumen_tipo %>% mutate(Porcentaje = nuevacol)

plot_6 <- ggplot(resumen_tipo, aes(x = "", y = Total, fill = Categoría)) +
  geom_col(width = 1) +
  coord_polar(theta = "y") +
  scale_fill_manual(values = c("cadetblue3", "tomato")) +
  labs(x = "", 
       y = "", 
       fill = "") +
  theme_void() + 
geom_text(aes(label = Porcentaje), 
            position = position_stack(vjust = 0.5),
            color = "white", 
            size = 5,
            fontface = "bold")
```

```{r Ejercicio 7, include=FALSE}
frecuencias <- sort(table(data$Usuario), decreasing=TRUE)

d_7 <- data[1:3]
d_7 <- d_7[-2]

df <- data.frame(Usuario = character(),
                 Cant_accesos = numeric(), 
                 Dia1 = as.Date(character()),
                 DiaUlt = as.Date(character()),
                 Dias_total = numeric(),
                 Dias_neto = numeric(),
                 stringsAsFactors = FALSE)

usuarios <- unique(data$Usuario)

for (i in 1:length(usuarios)){
  d_7_1 <- d_7 %>% filter(Usuario == usuarios[i])
  cant <- nrow(d_7_1)
  primer <- d_7_1$Fecha[cant]
  ult <- d_7_1$Fecha[1]
  c_dias_neto <- nrow(distinct(d_7_1))
  
  df <- df %>% 
  add_row(Usuario = usuarios[i],
          Cant_accesos = cant,
          Dia1 = primer,
          DiaUlt = ult,
          Dias_total = as.numeric(ult-primer)+1, #Esto es porque no está contando el propio día.
          Dias_neto = c_dias_neto)
}

df_ej_7 <- df %>% filter(Usuario!="U0072"&Usuario!="U0001")
#Interacción media por día entre la primera entrada y la última.

grafico_ej_7_1 <-  ggplot(df_ej_7, aes(x=Dias_total, y=Cant_accesos), title) + geom_point(color="tomato") + labs(x = "Días (total)", y = "Accesos")+ theme_minimal()

 ggplot(df_ej_7, aes(x=Dias_total, y=Cant_accesos), title) + geom_point(color="tomato") + labs(x = "Días (total)", y = "Accesos")+ theme_minimal()

#Interacción media por día teniendo en cuenta únicamente los días en los que se ha entrado.
grafico_ej_7_2 <- ggplot(df_ej_7, aes(x=Dias_neto, y=Cant_accesos)) + geom_point(color="tomato") + labs(x = "Días (neto)", y = "") + theme_minimal()

cor(df_ej_7$Dias_total, df_ej_7$Cant_accesos) #0.5107027
cor(df_ej_7$Dias_neto, df_ej_7$Cant_accesos) #0.7855488

#Media de interacciones por usuario.
grafico_ej_7_3 <-  ggplot(df_ej_7, aes(x=Usuario, y=Cant_accesos)) + geom_point(color = "tomato") + scale_x_discrete(label = NULL) + theme(axis.ticks = element_blank()) + labs(x = "Usuarios", y = "Accesos") + theme_minimal()
```

```{r Ejercicio 8, include=FALSE}
d_8 <- data %>% filter(`Componente` == 'Cuestionario')
unique(d_8$`Nombre evento`)

d_8 <- data[,-(8:10)]
d_8 <- d_8[,-6]

#Media de cuestionarios por usuario.
d_8_1 <- d_8 %>% filter(`Nombre evento` == 'Ha comenzado el intento')
cant_cuestionarios <- length(unique(d_8_1$`Contexto del evento`))
d_8_11 <- d_8_1 %>%
  group_by(Usuario) %>%
  summarize(Intentos = n())
grafico_ej_8_1 <- ggplot(d_8_11, aes(x=Usuario, y=Intentos/cant_cuestionarios)) + geom_point(color="tomato") + scale_x_discrete(label = NULL) + theme(axis.ticks = element_blank()) + geom_hline(yintercept = 1, linetype = "dashed", color = "cadetblue3") + labs(y = "Intentos por cuestionario") + theme_minimal()

#Cuestionarios con número total de intentos.
d_8_2 <- d_8_1 %>%
  group_by(`Contexto del evento`) %>%
  summarize(Intentos = n())
d_8_2 <- d_8_2 %>% mutate(`Contexto del evento` = str_remove_all(`Contexto del evento`, '[Cc]uestionario|:| +'))
d_8_2 <- d_8_2[c(12, 2, 11, 3, 8, 4, 9, 5, 6, 10, 7, 1), ]
d_8_2$`Contexto del evento` <- factor(d_8_2$`Contexto del evento`, levels = d_8_2$`Contexto del evento`)
d_8_2 <- d_8_2 %>% mutate(Outliers=reglaboxplot(d_8_2$Intentos))
grafico_ej_8_2 <- ggplot(d_8_2, aes(x = `Contexto del evento`, y = Intentos, color = Outliers)) + 
  geom_point() + 
  scale_color_manual(values = c("FALSE" = "tomato", "TRUE" = "cadetblue3")) +
  theme_minimal() + 
  theme(axis.text.x = element_text(angle = 90, vjust = 0.5, hjust = 1)) + 
  labs(x = "Cuestionario", color = "Es outlier")



#Cantidad de cuestionarios abandonados.
d_8_3 <- d_8 %>% filter(`Nombre evento` == 'Intento abandonado')
nrow(d_8_3)

#Cantidad de cuestionarios a los que se les ha acabado el tiempo.
d_8_4 <- d_8 %>% filter(`Nombre evento` == 'Tiempo límite del cuestionario excedido')
nrow(d_8_4)
```

```{r Ejercicio 9, include=FALSE}
tabla <- sort(table(data$`Nombre evento`), decreasing = TRUE)
tabla <- as.data.frame(tabla)
colnames(tabla) <- c('Evento', 'Frecuencia')
tabla_ej_9 <- head(tabla, 10)
```

```{r Ejercicio 10,include = FALSE}
d_10 <- data %>%
  select(Usuario,`Dirección IP`) %>% 
  drop_na() %>%
  group_by(Usuario) %>%
  summarise(IPs = n_distinct(`Dirección IP`)) %>%
  arrange(desc(IPs))

d_10 <- d_10 %>% mutate(Outliers=reglaboxplot(d_10$IPs))

g_10 <- d_10 %>% ggplot(aes(x = Usuario, y = IPs, fill = Outliers)) + 
  geom_col() + 
  scale_fill_manual(values = c("FALSE" = "cadetblue3", "TRUE" = "tomato")) +
  theme(axis.text.x = element_text(angle = 90, hjust = 1,size = 5)) + theme_minimal() +
  labs(fill = "Es outlier")
```

```{r Ejercicio 11,include = FALSE}
d_11 <- data %>%
  select(Usuario,`Dirección IP`) %>%
  drop_na() %>%
  group_by(`Dirección IP`) %>%
  summarise(`Numero Usuarios` = n_distinct(Usuario)) %>%
  arrange(desc(`Numero Usuarios`))

t_11 <- d_11 %>% group_by(`Numero Usuarios`) %>% summarise(Frecuencia = n()) %>% rename(`Numero Usuarios por IP` = `Numero Usuarios`)
```

```{r Ejercicio 12, include = FALSE}
#Damos por cierto que los usuarios que acceden por redes moviles usan IPv6 y los usuarios que acceden mediante redes fijas lo hacen con una IPv4. Ya que esta situacion es la mas probable.

#Las IPv6 tienen la estructura separada mediante : y las IPv4 mediante "." por lo que usaremos este criterio para decidir el tipo de IP

d_12 <- data %>%
  mutate(`Tipo IP` = ifelse(str_detect(`Dirección IP`, ":"), "IPv6", "IPv4")) %>% 
  drop_na(`Dirección IP`) %>% 
  count(`Tipo IP`) %>%
  mutate(Porcentaje = (n / sum(n))*100)

g_12 <- d_12 %>% ggplot(aes(x = `Tipo IP`,y = Porcentaje)) +geom_col(fill = c("cadetblue3","tomato")) + theme_minimal()
```

```{r Ejercicio 13, include=FALSE}
data_13 <- data %>%
  count(`Nombre evento`) %>%
  arrange(desc(n)) %>%
  head(10)

data_13_grafico <- ggplot(data_13, aes(x = reorder(`Nombre evento`, n), y = n)) +
  geom_bar(stat = "identity", fill = "cadetblue3") +
  coord_flip() +
  labs(title = "Top 10 Eventos más Frecuentes",
       x = "Nombre del evento",
       y = "Eventos")

  
```

```{r Ejercicio 14, include=FALSE}
data_14 <- data %>%
  filter(Componente == "Tarea") %>%
  group_by(`Contexto del evento`) %>%
  summarise(Distintos = n_distinct(Usuario)) %>%
  arrange(desc(Distintos))%>%
  head(15)


data_14_grafico <- ggplot(data_14, aes(x = reorder(`Contexto del evento`, Distintos), y = Distintos)) +
  geom_bar(stat = "identity", fill = "cadetblue3") +
  coord_flip() +
  labs(title = "Top 15 tareas con más interacciones de usuarios",
       x = "Tarea",
       y = "Usuarios distintos")
```

```{r Ejercicio 15, include=FALSE}
data_15 <- data %>%
  mutate(Afectado = ifelse(is.na(Usuario_afectado), 
                           "Sin usuario afectado", 
                           "Con usuario afectado")) %>%
  count(Afectado)%>%
  mutate(porcentaje = round(n / sum(n) * 100, 1),
         etiqueta = paste0(porcentaje, "%"))

data_15_grafico <- ggplot(data_15, aes(x = "", y = n, fill = Afectado)) +
  geom_bar(stat = "identity", width = 1) +
  coord_polar("y")+ 
 scale_fill_manual(values = c("cadetblue3", "tomato")) +
  geom_text(aes(label = etiqueta), position = position_stack(vjust = 0.5), color="white", size=5, fontface="bold") +
  labs(title = "Eventos con y sin usuario afectado",
       fill = "") +
  theme_void()
```

```{r include=FALSE}
data_16 <- data %>%
  filter(!is.na(Usuario_afectado)) %>%
  filter(Usuario_afectado != Usuario) %>%
  group_by(Componente) %>%
  summarise(interacciones = n()) %>%
  arrange(desc(interacciones))

data_16_grafico <-ggplot(data_16, aes(x = reorder(Componente, interacciones), y = interacciones)) +
  geom_bar(stat = "identity", fill = "cadetblue3") +
  labs(title = "Componentes que generan mas interacciones entre usuarios",
         x = "Componente",
         y = "Interacciones") +
  theme_minimal() + theme(axis.text.x = element_text(angle = 45, vjust = 1, hjust=1)) 
```

# Introducción

En este proyecto se ha trabajado con un conjunto de datos procedente de registros de actividad de la plataforma Moodle. El objetivo de extraer información relevante a partir de los eventos registrados. Para ello se han utilizado herramientas de manipulación y visualización de datos.

El dataset está compuesto por 109.746 observaciones y 10 variables. Estas son: Hora, Nombre completo del usuario, Usuario afectado, Contexto del evento, Componente y Nombre evento, Descripción, Origen, y Dirección IP.

Antes de ser tratadas, todas la variables aparecen como categóricas de tipo carácter. Una vez arregladas algunas columnas, la columna de 'Hora' se ha separado en 'Fecha' y 'Hora'.
En cuanto a los tipos de datos, la fecha es Date y hora hms. El resto de ellas mantienen el tipo inicial. Hemos decidido usar la regla boxplot para la detección de outliers por ser menos permisiva que otras.

\needspace{3cm} 
# Conexiones según horario
## Hora pico de acceso
Para responder a esta cuestión se ha partido de la variable temporal del dataset. A partir de la hora de cada evento, se han agrupado los registros por franjas horarias y se ha contabilizado el número de accesos producidos en cada una de ellas. Este análisis ha permitido identificar la hora con mayor volumen de actividad, que resultó ser las 9:00, coincidiendo con el horario habitual de inicio de las clases.

```{r fig1, echo=FALSE, , fig.height=3, fig.width=3, fig.pos='H', out.width='50%'}
horaPico + labs(title = "")
```

\begin{center}
\small\textit{Figura 1: Eventos por hora del día.}
\end{center}
\FloatBarrier


\needspace{6cm} 
## Hora con más asistencias

```{r fig2, echo=FALSE, fig.height=3, fig.width=3, fig.pos='H', out.width='50%'}
Asistencia+ labs(title="")
```

\begin{center}
\small\textit{Figura 2: Distribución de asistencia por hora.}
\end{center}
\FloatBarrier
Siguiendo la misma línea, se ha representado la asistencia según el horario en que se ha registrado. Los resultados muestran que la hora  en que se producen más es alrededor de las 9:10 horas, esto sugiere que gran parte de las asistencias son registradas al comienzo de la jornada lectiva.

\needspace{6cm} 
## Día con mayor actividad

Para finalizar, a partir de la variable fecha, se ha extraído el día de la semana correspondiente a cada evento y se han agrupado los registros según dicho criterio. Los resultados muestran que el miércoles es el día con mayor actividad.

```{r fig3, echo=FALSE, fig.height=3, fig.width=3,  fig.pos='H', out.width='50%'}
eventosdia + labs(title = "") + theme(axis.text.x = element_text(angle = 45, vjust = 1, hjust=1))
```
\begin{center}
\small\textit{Figura 3. Eventos según día de la semana.}
\end{center}
\FloatBarrier


\needspace{6cm}
# Actividad por los usuarios
En esta parte del análisis se ha estudiado cuántos usuarios distintos aparecen, obteniendo así un valor de 87. Posteriormente, se ha realizado un recuento de eventos por usuario con el objetivo de observar diferencias en los niveles de actividad y detectar qué usuarios concentraban un mayor número de registros. En la figura aparecen los tres con más eventos. A partir del cuarto usuario, se registra prácticamente la misma cantidad de actividad.

```{r fig4, echo=FALSE, fig.height=3, fig.width=3, fig.pos='H', out.width='50%'}
Top3 + labs(title="")
```

\begin{center}
\small\textit{Figura 4: Top 3 usuarios con más actividad.}
\end{center}
\FloatBarrier


# Actividad en horario atípico
A partir de ver las horas de asistencia, surge preguntarse si el aula virtual se usa en horarios atípicos, entiendo estos como las horas de 00:00 a 06:00.

```{r echo=FALSE}
porcentaje <- sum(conteo_horas$n)/nrow(data)
colnames(conteo_horas) <- c("Hora", "Frec")

knitr::kable(conteo_horas, 
             caption = "Frecuencia de horas atípicas", 
             booktabs = TRUE)
```

El análisis confirma que no es en este horario en el que los usuarios son especialmente activos. Ya que las cifras representa únicamente un 3% del total. Pese a esto, se detectan registros en todas las horas analizadas.


\needspace{6cm} 
# Evolución de la actividad
Para analizar la evolución a lo larga de los meses, se ha utilizado la columna "Fecha", extrayendo el número de cada mes y convirtiéndolos en categorías para ver una barra por mes.

```{r fig5, echo=FALSE, , fig.height=3, fig.width=3, fig.pos='H', out.width='50%'}
plot_4+ labs(title="")
```

\begin{center}
\small\textit{Figura 2: Registros por meses.}
\end{center}
\FloatBarrier

En el gráfico se ve en primera instancia una distribución anómala, ya que de agosto a diciembre los registros son prácticamente nulos. La actividad real comienza en enero y alcanza su pico en febrero con más de 25.000 eventos. Esto coincide con el inicio del cuatrimestre. Siendo que los valores bajos se sitúan en aquellos períodos en los que no se imparte la asignatura. 


\needspace{6cm} 
# Acciones más comunes

En cuanto a las acciones de los usuarios, es interesante conocer si se tiene una actitud activa o pasiva en el aula virtual. Para ello se ha etiquetado como "Consulta de recursos" los eventos que aparecen relacionados con "ver" y los demás como "Interacción activa". Los resultados muestran que hay más consulta de recursos. Para ejemplificarlo supóngase para acceder a una tarea hay que entrar al curso, seleccionarla y después enviarla. Los porcentajes quedan tal que 66% para consulta y 33% para interacción. Entendiéndose de esta forma, la plataforma no solo se usa para leer contenido sino que genera un conjunto de pequeñas acciones dinámicas.

```{r fig6, echo=FALSE, fig.height=3, fig.pos='H', fig.width=3, fig.pos='H', out.width='50%'}
plot_6
```

\begin{center}
\small\textit{Figura 6: Top 3 usuarios con más actividad}
\end{center}
\FloatBarrier

Ahora que se ha visto la comparación, interesa saber cuáles son las acciones más comunes. En la siguiente tabla se observan las diez que más se han realizado. Es sorprendente que sea la calificación de los usuarios la tercera acción más realizada. Esto podría justificar en parte que el usuario U0072 sea el que más acciones tiene. Por otro lado, el evento más frecuente es "Módulo de curso visto", con más de 22.000 registros, seguido de "Curso visto" con alrededor de 20.000, siendo que ambos destacan sobre el resto, confirmando aún más la predominancia de la visualización frente a la interacción.
```{r t_ej_9, echo=FALSE}
knitr::kable(tabla_ej_9, 
             caption = "Conteo de acciones realizadas", 
             booktabs = TRUE)
```

Y en relación con esta, las tareas más realizadas. Para ello se han filtrado los eventos del componente "Tarea", se han agrupado por contexto del evento y se ha contado el número de usuarios únicos en cada uno.

```{r echo=FALSE}
data_14 <- data_14 %>% mutate(`Contexto del evento` = str_remove_all(`Contexto del evento`, 'Tarea: '))
colnames(data_14) <- c("Tarea", "Usuarios")
knitr::kable(data_14, 
             caption = "Tareas con más entregas (por usuarios distintos)", 
             booktabs = TRUE)
```

Las más visitadas son la práctica 1 con 75 usuarios y la 2 y la 4 con 74 usuarios cada una. De estos resultados, podemos deducir que el sistema no es el mismo que el actual ya que las prácticas no se deben entregar este año, por lo que no tendría sentido que una cantidad de alumnos tan grande la entregara siendo que no aporta absolutamente nada. Por otro lado, si se piensa que su entrega es obligatoria, el valor toma sentido.

En el extremo opuesto aparecen entradas identificadas como "assign (id ...) borrado", con únicamente un usuario distinto. Estas corresponden a tareas que han sido eliminadas de la plataforma y de las que solo queda un registro residual en los logs.
En general se observa que las tareas evaluables y obligatorias concentran la mayor participación, mientras que tareas opcionales o eliminadas tienen una presencia mucho menor.


\needspace{6cm} 
# Media de entrada por usuario.

```{r fig7, echo=FALSE, fig.pos='H', out.width='50%'}
grafico_ej_7_1 + grafico_ej_7_2
```

\begin{center}
\small\textit{Figura 7: Comparación entre días totales y únicamente los de acceso.}
\end{center}
\FloatBarrier

Viendo el gráfico se puede observar que la mayoría de los alumnos se han conectado la mitad de los días que han tenido acceso (entendiendo esto como los días desde el primer acceso hasta el último). Además se puede ver que en ambos casos el usuario con más accesos es también el que más días ha tenido acceso. Pese a esto, contabilizando únicamente los días que realmente ha accedido a la página, se puede ver que ha accedido más o menos la misma cantidad de días que la media de los usuarios pero ha realizado muchas más acciones. Además, se observa que los usuarios que más días han accedido al aula virtual, son también los que más acciones han realizado, esto lleva a calcular la correlación de Pearson, obteniendo un coeficiente de 0.79, por lo que efectivamente se confirma que están relacionadas ambas variables.

\needspace{6cm} 

```{r fig8, echo=FALSE, fig.height=3, fig.width=3, fig.pos='H', out.width='50%'}
grafico_ej_7_3
```

\begin{center}
\small\textit{Figura 8: Comparación de usuarios por cantidad de accesos.}
\end{center}
\FloatBarrier
En esta otra figura se observa que la mayoría de las personas se han conectado entre 1000y 1200 veces.


\needspace{6cm} 
# Cuestionarios

```{r fig9, echo=FALSE, fig.height=3, fig.width=3, fig.pos='H', out.width='50%'}
grafico_ej_8_1
```

\begin{center}
\small\textit{Figura 9: Intentos por cuestionario según usuario}
\end{center}
\FloatBarrier
La figura pretende mostrar la relación entre la cantidad de intentos realizados y los usuarios. De esta forma se observa que la mayoría ha realizado al menos un intento por cuestionario. Además, hay algunos usuarios que mínimo no han realizado un cuestionario, estos son los que están por debajo de la línea punteada.

\needspace{6cm} 

```{r fig10, echo=FALSE, fig.height=3, fig.width=3, fig.pos='H', out.width='50%'}
grafico_ej_8_2
```

\begin{center}
\small\textit{Figura 10: Intentos por cuestionario.}
\end{center}
\FloatBarrier

Por otro lado, de esta otra figura se puede extraer información más interesante. Siendo que se encuentran en orden cronológico de apertura, destacan sobre los demás el cuestionario global de la asignatura y en menor medida, el de recordamos R. Se puede entender que el global haya sido realizado más veces. Pese a no tener información exacta de ese cuestionario, asumiendo que fuera igual al que tenemos disponible nosotros en el aula virtual, se trata de un cuestionario que recoge cuestiones posibles del examen. Además, realizándolo, se repasa el temario y al quedarse la nota más alta obtenida, los alumnos pueden realizarlo cuantas veces quieran.

En cuanto al cuestionario "Recordamos R", la razón por la que entendemos que tanta gente lo ha realizado es porque era el primero y se realizaba en el aula, por lo que no podía "quedar olvidado".
Aparte se han detectado que han habido 40 cuestionarios que no se han terminado y 55 a los que se les ha acabado el tiempo.


\needspace{0cm} 
# Interacciones entre usuarios
Para esta parte del análisis se ha estudiado la proporción de los eventos que implican una interacción sobre otro usuario, es decir, tienen un valor en la columna "Usuario afectado".

```{r fig11, echo=FALSE, fig.height=3, fig.width=3, fig.pos='H', out.width='50%'}
data_15_grafico + labs(title="")
```

\begin{center}
\small\textit{Figura 11: Comparación de eventos según si tiene usuario afectado.}
\end{center}
\FloatBarrier
Los resultados muestran que 69.346 eventos, un 63.2% del total, no tienen usuario afectado, mientras que las interacciones entre usuarios, aunque presentes, representan poco más de un tercio de la actividad. Esto indica que la mayoría de las acciones registradas son individuales, es decir, el usuario actúa sobre la plataforma sin que ello repercuta directamente sobre otro usuario.

Ahora bien, respecto de aquellas interacciones que sí implican otro usuario, ¿cuáles no afectan sobre uno mismo? Descartamos aquellas interacciones en las que el usuario que la realiza es el mismo que la que la recibe porque estas suelen tener que ver con revisar calificaciones. Para esto se han filtrado los eventos donde "Usuario afectado" no es "NA" y además es distinto del que realiza la acción.

\needspace{6cm} 

```{r fig12, echo=FALSE, fig.height=3, fig.width=3, fig.pos='H', out.width='50%'}
data_16_grafico + labs(title="")
```

\begin{center}
\small\textit{Figura 12: Interacciones generadas según componente}
\end{center}
\FloatBarrier

Los resultados muestran que únicamente 6 componentes generan este tipo de interacciones. El componente "Sistema" es con diferencia el más destacado, con 14.013 interacciones, seguido de "Tarea" con 1.453. El resto de componentes tienen una presencia muy inferior. Esto indica que la mayor parte de las interacciones entre usuarios probablemente están relacionadas con acciones administrativas del profesor sobre los alumnos.

\needspace{6cm} 
# IPs de acceso
En cuanto a las IPs, se puede observar en la figura que hay usuarios que se conectan con un numero muy bajo de IPs y por eso no se aprecian correctamente. En el otro extremo hay algunos que se conectan con mas de 100 diferentes, esto puede ser debido al uso de redes móviles (ya que se genera una diferente para cada conexión), VPN u otros factores externos. En el caso de este conjunto de datos, se aprecia un outlier que cuenta con más de 1000 IPs diferentes.

```{r fig13, echo=FALSE, fig.height=3, fig.width=3, fig.pos='H', out.width='50%'}
g_10 + scale_x_discrete(label = NULL) + theme(axis.ticks = element_blank())
```

\begin{center}
\small\textit{Figura 13: Número de IPs por usuario.}
\end{center}
\FloatBarrier

Por otro lado, la gran mayoría de las IPs tienen únicamente un usuario que la haya utilizado, esto se debe al poco uso de ordenadores alojados en la universidad ya que los alumnos suelen acceder desde sus propios dispositivos. Por ello, resulta interesante ver que una IP ha sido utilizada por 4 personas, es posiblemente, como se mencionaba, un ordenador de la universidad.

```{r t_11, echo=FALSE}
colnames(t_11) <- c("Coincidencia de IPs", "Usuarios")
knitr::kable(t_11, 
             caption = "Frecuencia de IP según cantidad de usuarios", 
             booktabs = TRUE)
```




\needspace{6cm} 
# ¿Acceso desde redes móviles o fijas?
Para responder a esta pregunta, se ha clasificado el tipo de acceso en dos grupos según el origen de la conexión. Se han considerado accesos IPv4 a las realizadas mediante una red fija y IPv6 a los accesos de red móvil. Se ha considerado de esta manera ya que la IPv4 se usa desde hace más tiempo y es la usada principalmente por ordenadores y redes fijas, mientras que la IPv6 es más nueva y usada principalmente en redes 4G y 5G, lo que da lugar a redes móviles.

Se observa la diferencia de su uso en la figura, obteniendo que un 52.4% utiliza redes fijas, mientras que un 47.6% acceden mediante redes móviles.

```{r fig14, echo=FALSE, fig.height=3, fig.pos='H', fig.width=3, fig.pos='H', out.width='50%'}
g_12
```

\begin{center}
\small\textit{Figura 14: Accesos mediante red móvil o fija.}
\end{center}
\FloatBarrier

# Conclusión
El análisis detallado de los más de 100.000 registros de actividad de la plataforma Moodle ha permitido caracterizar de manera precisa los patrones de comportamiento y las actitudes de los usuarios durante el curso académico. A continuación se presentan los principales resultados obtenidos.

En primer lugar, la actividad no es aleatoria, sino que está vinculada al horario lectivo y al calendario escolar. El pico máximo de actividad coincide con el inicio de las clases, y el miércoles se consolida como el día de mayor uso.

La participación de los usuarios se intensifica ante tareas y cuestionarios obligatorios o globales, como se observa en el elevado número de entregas de las primeras prácticas y en la recurrencia de intentos en el cuestionario final. Además, existe una fuerte correlación entre la frecuencia de acceso y la cantidad de acciones realizadas, lo que indica que una mayor constancia en la plataforma suele derivar en una interacción más profunda.

En definitiva, este proyecto demuestra que el aula virtual es una herramienta fundamental para la preparación de la asignatura.