---
title: "Full title of the paper (Capitalized)"
author:
- name: Dominik Leutnant
  affil: 1,2,\ddagger,*
  orcid: "0000-0003-3293-2315"
- name: John Doe
  affil: 2, \dagger, \ddagger
affiliation:
- num: 1
  address: |
    "Muenster University of Applied Sciences - Institute for Infrastructure,
    Water, Resources, Environment
    Correnstr. 25, 48149 Muenster, Germany"
    email: "leutnant@fh-muenster.de"
- num: 2
  address: |
    Your department
    Street, City, Country
  email: mail@mail.com
output:
  rticles::mdpi_article:
    extra_dependencies: longtable
  bookdown::html_document2: default
firstnote: |
  Current address: Updated affiliation
secondnote: |
  These authors contributed equally to this work.
correspondence: "leutnant@fh-muenster.de; Tel.: +XX-000-00-0000."
journal: notspecified
type: article
status: submit
simplesummary: |
  A Simple summary goes here.
abstract: |
  A single paragraph of about 200 words maximum. For research articles, 
  abstracts should give a pertinent overview of the work. We strongly encourage
  authors to use the following style of structured abstracts, but without 
  headings: 1) Background: Place the question addressed in a broad context and
  highlight the purpose of the study; 2) Methods: Describe briefly the main
  methods or treatments applied; 3) Results: Summarize the article's main 
  findings; and 4) Conclusion: Indicate the main conclusions or interpretations. 
  The abstract should be an objective representation of the article, it must not 
  contain results which are not presented and substantiated in the main text and 
  should not exaggerate the main conclusions.
keywords: |
  keyword 1; keyword 2; keyword 3 (list three to ten pertinent keywords specific 
  to the article, yet reasonably common within the subject discipline.).
acknowledgement: |
    "All sources of funding of the study should be disclosed. Please
    clearly  indicate grants that you have received in support of your research work.
    Clearly state if you received funds for covering the costs to publish in open
    access."
authorcontributions: |
    "For research articles with several authors, a short paragraph
    specifying their individual contributions must be provided. The following statements
    should be used ``X.X. and Y.Y. conceive and designed the experiments; X.X. performed
    the experiments; X.X. and Y.Y. analyzed the data; W.W. contributed reagents/materials/analysis
    tools; Y.Y. wrote the paper.'' Authorship must be limited to those who have contributed
    substantially to the work reported."
funding: |
    "Please add: ``This research received no external funding'' or ``This research
    was funded by NAME OF FUNDER grant number XXX.'' and  and ``The APC was funded
    by XXX''. Check carefully that the details given are accurate and use the  standard
    any errors may affect your future funding."
    spelling of funding agency names at \\url{https://search.crossref.org/funding},
institutionalreview: |
    "In this section, you should add the Institutional Review Board
    Statement and approval number, if relevant to your study. You might choose to
    exclude this statement if the study did not require ethical approval. Please note
    that the Editorial Office might ask you for further information. Please add “The
    study was conducted in accordance with the Declaration of Helsinki, and approved
    by the Institutional Review Board (or Ethics Committee) of NAME OF INSTITUTE (protocol
    code XXX and date of approval).” for studies involving humans. OR “The animal
    study protocol was approved by the Institutional Review Board (or Ethics Committee)
    of NAME OF INSTITUTE (protocol code XXX and date of approval).” for studies involving
    animals. OR “Ethical review and approval were waived for this study due to REASON
    (please provide a detailed justification).” OR “Not applicable” for studies
    not involving humans or animals."
informedconsent: |
    "Any research article describing a study involving humans should
    contain this  statement. Please add ``Informed consent was obtained from all subjects
    involved in the study.'' OR ``Patient consent was waived due to REASON (please
    provide a detailed justification).'' OR ``Not applicable'' for  studies not involving
    humans. You might also choose to exclude this statement if the study did not involve
    humans.Written informed consent for publication must be obtained from participating
    patients who can be identified (including by the patients themselves). Please
    state ``Written informed consent has been obtained from the patient(s) to publish
    this paper'' if applicable."
dataavailability: |
    "We encourage all authors of articles published in MDPI journals
    to share  their research data. In this section, please provide details regarding
    where  data supporting reported results can be found, including links to publicly
    archived datasets analyzed or generated during the study. Where no new data were
    created, or where data is unavailable due to privacy or ethical re-strictions,
    a statement is still required. Suggested Data Availability  Statements are available
    in section “MDPI Research Data Policies” at \\url{https://www.mdpi.com/ethics}."
conflictsofinterest: |
    "Declare conflicts of interest or state 'The authors declare
    no conflict of interest.' Authors must identify and declare any personal circumstances
    or interest that may be perceived as inappropriately influencing the representation
    or interpretation of reported research results. Any role of the funding sponsors
    in the design of the study; in the collection, analyses or  interpretation of data
    in the writing of the manuscript, or in the decision to publish the results must
    be declared in this section. If there is no role, please state 'The founding sponsors
    had no role in the design of the study;  in the collection, analyses, or interpretation
    of data; in the writing of the  manuscript, an in the decision to publish the results'. "
sampleavailability: |
  Samples of the compounds ...... are available from the authors.
supplementary: |
    "The following supporting information can be downloaded at:   \\linksupplementary{s1},
    Figure S1: title; Table S1: title; Video S1: title. "
abbreviations:
- short: MDPI
  long: Multidisciplinary Digital Publishing Institute
- short: DOAJ
  long: Directory of open access journals
- short: TLA
  long: Three letter acronym
- short: LD
  long: linear dichroism
bibliography: mybibfile.bib
appendix: appendix.tex
endnotes: false
header-includes: \providecommand{\pandocbounded}[1]{#1}
authorcitation: |
  Leutnant, D.; Doe, J.
---


```{r}
library(readr)
library(dplyr)
library(tidyverse)
library(ggplot2)
library(lubridate)
library(hms)
```

```{r}
#Carga de datos
data <- read_csv("data/logs_moodle_anon.csv")

#Análisis introductorio

dim(data)
nrow(data)
ncol(data)
colnames(data)
str(data)
lapply(data, class)

```
El dataset está compuesto por un total de 109.746 observaciones (filas) y 10 variables (columnas).
Las variables incluidas en el conjunto de datos son: Hora, Nombre completo del usuario, Usuario afectado, Contexto del evento, Componente y Nombre evento, Descripción, Origen, y Dirección IP.
Antes de ser tratadas, todas la variables aparecen como categóricas de tipo carácter (character).

```{r}
#Corrección de la columna "Hora" para que tenga formato. División de esta en "Fecha" y "Hora".
data$Hora <- dmy_hms(data$Hora)
data <- data %>% mutate(Fecha = as_date(Hora), Hora = format(Hora, "%H:%M:%S"))
colnames(data)
data <- subset(data, select=c(10, 1:9))

#Convertimos Hora a hms en lugar de caracter
data$Hora <- as_hms(data$Hora)

colnames(data)[3] <- 'Usuario'
colnames(data)[4] <- 'Usuario_afectado'
```
Una vez arregladas algunas columnas, la columna de 'Hora' se ha separado en 'Fecha' y 'Hora'.
En cuanto a los tipos de datos, la fecha es Date y hora hms. El resto de ellas se mantienen como de tipo carácter.

A partir de este análisis inicial, surgen varias preguntas al reflexionar sobre qué aspectos de los datos son más relevantes para el análisis.

Preguntas:

1. ¿Cuál es la hora pico de acceso? ¿qué día de la semana hay más actividad?

2. ¿Cuántos eventos totales hay?

3. ¿Cuántos usuarios distintos aparecen?

4. ¿Cómo ha evolucionado la actividad a lo largo de los meses?

5. ¿Hay actividad registrada en horarios atípicos (madrugada, festivos)?

6. ¿Predomina la consulta de recursos o la interacción activa?

7. Media de entrada por usuario. ¿Cuántas veces el que más y el que menos? ¿Primera y última 
vez?

8. ¿Cuántos intentos de cuestionario hace de media cada estudiante?

9. ¿Qué tipo de acciones son las más comunes?

10. ¿Desde cuántas IPs distintas se conecta un mismo usuario? ¿Hay alguna ilógica?

11. ¿Existen IPs compartidas por muchos usuarios?

12. ¿Qué porcentaje de usuarios accede desde redes móviles y cuántos desde redes fijas?

13. ¿Cómo se distribuye la entrega de tareas?

14. ¿Cuál es la secuencia de acciones más habitual en una sesión?

15. ¿Cuánto tiempo pasa entre acciones relacionadas?

16. ¿Qué acciones conllevan acción sobre uno mismo? ¿Y sobre otro usuario?

```{r figura-eventos, fig.cap = "Distribución de eventos por hora del día"}
data %>% 
  mutate(hora_dia = hour(Hora)) %>%
  count(hora_dia) %>%
  ggplot(aes(hora_dia, n)) + geom_bar(stat = "identity", fill = "red") +
  labs(title = "EVENTOS POR HORA DEL DÍA",
       x = "Hora del Dia(0-23)",
       y = "Numero de Eventos",
       caption = "La hora del día con más eventos es a las 9:00 con más de 15000 eventos")
```

En la Figura \@ref(fig:figura-eventos) se puede observar la distribución de eventos a lo largo del día, donde destaca una mayor actividad durante las horas de la mañana, especialmente a las 9:00.

```{r}
datos_tabla <- data %>%
  head(5) %>%
  select(Fecha, Hora, Usuario, Componente)

knitr::kable(datos_tabla, 
             caption = "Acciones realizadas por usuarios según fecha y hora", 
             booktabs = TRUE)
```



Respuestas:

1. ¿Cuál es la hora pico de acceso? ¿qué día de la semana hay más actividad?

```{r figura-horapico, fig.cap="Distribución de eventos por hora del día"}
library(lubridate)
library(dplyr)
library(ggplot2)

# Extraemos la hora (0-23) de cada evento
eventos_hora <- data %>%
  mutate(hora_dia = hour(Hora)) %>%
  count(hora_dia)

# Hora con más actividad
hora_pico <- eventos_hora %>%
  filter(n == max(n))

hora_pico

# Gráfico de eventos por hora
ggplot(eventos_hora, aes(x = hora_dia, y = n)) +
  geom_col(fill="steelblue") +
  labs(
    title="Eventos por hora del día",
    x="Hora",
    y="Número de eventos"
  )

```
En la Figura \@ref(fig:figura-horapico) se observa que la hora pico de acceso es las 9:00 con 16192.


```{r figura-diasemana, fig.cap="Eventos por día de la semana"}
# Día de la semana con más actividad

# Creamos variable día semana
data$diasemana <- weekdays(data$Fecha)

eventos_dia <- data %>%
  count(diasemana) %>%
  arrange(desc(n))

eventos_dia

# Día con mayor actividad
dia_pico <- eventos_dia %>%
  filter(n == max(n))

dia_pico

##El dia de la semana con mas actividad es el miercoles con 25.644 registros

# Gráfico
ggplot(eventos_dia,
       aes(x=reorder(diasemana,-n), y=n)) +
  geom_col(fill="darkred") +
  labs(
    title="Eventos por día de la semana",
    x="Día",
    y="Número de eventos"
  )

```

En la Figura \@ref(fig:figura-diasemana) se puede observar que el día con mayor actividad es el miércoles, con 25.644 registros.

2. ¿Cuántos eventos totales hay?

```{r}
# Cada fila es un evento, así que basta contar observaciones:

data %>% summarise(total_eventos = n())

# El conjunto de datos contiene un total de 109.746 eventos registrados en total

```

3. ¿Cuántos usuarios distintos aparecen?

```{r figura-usuariostop, fig.cap="Top 3 usuarios con más actividad"}
usuarios_distintos <- data %>%
  summarise(total_usuarios = n_distinct(Usuario))

usuarios_distintos

# Aparecen 87 usuarios distintos en el conjunto de datos

# Los 3 usuarios con mas actividad

usuarios_top <- data %>%
  count(Usuario) %>%
  arrange(desc(n)) %>%   # Ordenar de mayor a menor
  head(3)              # cogemos los 3 primeros

ggplot(usuarios_top, aes(x = reorder(Usuario, n), y = n)) +
  geom_col(fill="blue") +
  coord_flip() +
  labs(
    title="Top 3 usuarios con más actividad",
    x="Usuario",
    y="Número de eventos"
  )

```
En la Figura \@ref(fig:figura-usuariostop) se observan los tres usuarios con mayor actividad y sus registros




```{r Ejercicio 7, include=FALSE}
frecuencias <- sort(table(data$Usuario), decreasing=TRUE)

#Si se intenta encontrar a todos lo profesores, usando estos eventos, queda que únicamente hay nueve alumnos y el resto son profesores.
#eventos_profesores <- c('Copia de curso creada', 'Módulo de curso actualizado', 'Usuario calificado', 'Se ha calificado el envío.', 'Calificación borrada', 'Evento de calendario actualizado', 'Todos los envíos se están descargando.', 'Usuario matriculado en el curso', 'Sección de curso eliminada', 'Sección de curso actualizado', 'Sección del curso creada', 'Curso creado')


d_7 <- data[1:3]
d_7 <- d_7[-2]

df <- data.frame(Usuario = character(),
                 Cant_accesos = numeric(), 
                 Dia1 = as.Date(character()),
                 DiaUlt = as.Date(character()),
                 Dias_total = numeric(),
                 Dias_neto = numeric(),
                 stringsAsFactors = FALSE)

usuarios <- unique(data$Usuario)

for (i in 1:length(usuarios)){
  d_7_1 <- d_7 %>% filter(Usuario == usuarios[i])
  cant <- nrow(d_7_1)
  primer <- d_7_1$Fecha[cant]
  ult <- d_7_1$Fecha[1]
  c_dias_neto <- nrow(distinct(d_7_1))
  
  df <- df %>% 
  add_row(Usuario = usuarios[i],
          Cant_accesos = cant,
          Dia1 = primer,
          DiaUlt = ult,
          Dias_total = as.numeric(ult-primer)+1, #Esto es porque no está contando el propio día.
          Dias_neto = c_dias_neto)
}

df_ej_7 <- df

#Interacción media por día entre la primera entrada y la última.
grafico_ej_7_1 <- ggplot(df, aes(x=Dias_total, y=Cant_accesos)) + geom_point()

#Interacción media por día teniendo en cuenta únicamente los días en los que se ha entrado.
grafico_ej_7_2 <- ggplot(df, aes(x=Dias_neto, y=Cant_accesos)) + geom_point()

#Media de interacciones por usuario.
grafico_ej_7_3 <- ggplot(df, aes(x=Usuario, y=Cant_accesos)) + geom_point()
```

```{r Ejercicio 8, include=FALSE}
d_8 <- data %>% filter(`Componente` == 'Cuestionario')
unique(d_8$`Nombre evento`)

#"Intento enviado", "Ha comenzado el intento", "Intento abandonado", "Tiempo límite del cuestionario excedido" 
#d_8 <- data %>% 
#  filter(str_detect(`Nombre evento`, '[Ii]ntento|exc'),
#  !str_detect(`Nombre evento`, '[Vv]is|ac|ti[ec]|ca'))

#unique(d_8$`Nombre evento`)

d_8 <- data[,-(8:10)]
d_8 <- d_8[,-6]

#Media de cuestionarios por usuario.
d_8_1 <- d_8 %>% filter(`Nombre evento` == 'Ha comenzado el intento')
cant_cuestionarios <- length(unique(d_8_1$`Contexto del evento`))
d_8_1 <- d_8_1 %>%
  group_by(Usuario) %>%
  summarize(Intentos = n())
ggplot(d_8_1, aes(x=Usuario, y=Intentos/cant_cuestionarios)) + geom_point()


#Cuestionarios con número total de intentos.
#d_8_2 
#% de cuestionarios no enviados

#Cantidad de cuestionarios abandonados.

#Cantidad de cuestionarios a los que se les ha acabado el tiempo.
```


```{r Ejercicio 9, include=FALSE}
tabla <- sort(table(data$`Nombre evento`), decreasing = TRUE)
tabla <- as.data.frame(tabla)
colnames(tabla) <- c('Evento', 'Frecuencia')
tabla_ej_9 <- tabla
```



```{r Ejercicio 13, include=FALSE}
data_13 <- data %>%
  count(`Nombre evento`) %>%
  arrange(desc(n)) %>%
  slice(1:10)

data_13_grafico <- ggplot(data_13, aes(x = reorder(`Nombre evento`, n), y = n)) +
  geom_bar(stat = "identity", fill = "blue") +
  coord_flip() +
  labs(title = "Top 10 Eventos más Frecuentes",
       x = "Nombre del Evento",
       y = "Número de Eventos")

  
```

```{r Ejercicio 14, include=FALSE}
data_14 <- data %>%
  filter(Componente == "Tarea") %>%
  group_by(`Contexto del evento`) %>%
  summarise(Distintos = n_distinct(Usuario))

data_14_grafico <- ggplot(data_14, aes(x = reorder(`Contexto del evento`, Distintos), y = Distintos)) +
  geom_bar(stat = "identity", fill = "blue") +
  coord_flip() +
  labs(title = "Usuarios distintos por Tarea",
       x = "Tarea",
       y = "Usuarios distintos")

  
```

```{r Ejercicio 15, include=FALSE}
data_15 <- data %>%
  mutate(Afectado = ifelse(is.na(Usuario_afectado), 
                           "Sin usuario afectado", 
                           "Con usuario afectado")) %>%
  count(Afectado)%>%
  mutate(porcentaje = round(n / sum(n) * 100, 1),
         etiqueta = paste0(porcentaje, "%"))

data_15_grafico <- ggplot(data_15, aes(x = "", y = n, fill = Afectado)) +
  geom_bar(stat = "identity", width = 1) +
  coord_polar("y") +
  geom_text(aes(label = etiqueta), position = position_stack(vjust = 0.5)) +
  labs(title = "Eventos con y sin usuario afectado",
       fill = "Tipo") +
  theme_void()
  
```


```{r}
data_16 <- data %>%
```


#Memoria del trabajo realizado
##Introducción

En este proyecto se ha trabajado con un conjunto de datos procedente de registros de actividad de la plataforma Moodle (logs_moodle_anon.csv), con el objetivo de extraer información relevante a partir de los eventos registrados.

Esta parte del proyecto consiste en identificar la hora pico de acceso y el día con mayor actividad, calcular el número total de eventos registrados y analizar cuántos usuarios distintos aparecen en el conjunto de datos.

Para ello se ha utilizado herramientas de manipulación y visualización de datos para responder a estas preguntas de forma exploratoria.

###Pregunta 1: Hora pico de acceso y día con mayor actividad

Para responder a esta cuestión se partió de la variable temporal del dataset, que previamente fue transformada para separar fecha y hora y poder trabajarla correctamente.

A partir de la hora de cada registro se agruparon los eventos por franjas horarias, contando cuántos accesos se producían en cada una. Esto permitió detectar la hora con mayor volumen de actividad (hora pico), que resultó ser las 9:00.

Del mismo modo, a partir de la variable fecha, se extrajo el día de la semana de cada evento y se agruparon los registros según el día correspondiente. Esto permitió identificar que el miércoles es el día con más actividad registrada.

Para representar los resultados se utilizaron gráficos de barras, ya que facilitan visualizar la distribución temporal de los eventos.  


###Pregunta 2: Número total de eventos registrados

Para esta parte del análisis se ha considerado que cada fila del dataset representa un evento o acción registrada en Moodle.

A partir de ello se obtuvo el número total de eventos presentes en el conjunto de datos mediante el recuento de observaciones, resultando un total de 109.746 eventos.


###Pregunta 3: Usuarios distintos y usuarios con mayor actividad

En esta parte se analizó cuántos usuarios distintos aparecen en el conjunto de datos utilizando la variable correspondiente a usuario.

Primero se calculó el número de usuarios únicos presentes en el dataset. Posteriormente, se realizó un recuento de eventos por usuario para observar diferencias en niveles de actividad y detectar qué usuarios concentraban un mayor número de registros.

Como apoyo al análisis se incluyó una representación gráfica para visualizar mejor sus diferencias de actividad.


###Pregunta 4: ¿Cómo ha evolucionado la actividad a lo largo de los meses?


###Pregunta 5: ¿Hay actividad registrada en horarios atípicos (madrugada, festivos)?


###Pregunta 6: ¿Predomina la consulta de recursos o la interacción activa?


###Pregunta 7: Media de entrada por usuario. ¿Cuántas veces el que más y el que menos? ¿Primera y última vez?

```{r echo=FALSE}
grafico_ej_7_1
grafico_ej_7_2
```

Viendo este gráfico se puede observar que la mayoría de los alumnos se han conectado la mitad de los días que han tenido acceso (entendiendo esto como los días desde el primer acceso hasta el último). Además se puede ver que en ambos casos el usuario con más accesos es también el que más días ha tenido acceso. Pese a esto, contabilizando únicamente los días que realmente ha accedido a la página, se puede ver que ha accedido más o menos la misma cantidad de días que la media de los usuarios pero ha realizado muchas más acciones.

```{r}
grafico_ej_7_3
```



###Pregunta 8: ¿Cuántos intentos de cuestionario hace de media cada estudiante?
```{r echo=FALSE}

```


###Pregunta 9: ¿Qué tipo de acciones son las más comunes?
```{r echo=FALSE}
knitr::kable(tabla_ej_9, 
             caption = "Conteo de acciones realizadas", 
             booktabs = TRUE)
```


###Pregunta 10: ¿Desde cuántas IPs distintas se conecta un mismo usuario? ¿Hay alguna ilógica?


###Pregunta 11: ¿Existen IPs compartidas por muchos usuarios?


###Pregunta 12: ¿Qué porcentaje de usuarios accede desde redes móviles y cuántos desde redes fijas?


###Pregunta 13:  ¿Cuáles son los 10 eventos más frecuentes en el dataset?
```{r}
data_13_grafico
```



###Pregunta 14: ¿Cuántos usuarios distintos han interactuado con cada tarea del curso?
```{r}
data_14
data_14_grafico
```


###Pregunta 15: ¿Cuantos eventos tienen usuario afectado y cuántos no?

```{r}
data_15
data_15_grafico
```


###Pregunta 16: ¿Qué acciones conllevan acción sobre uno mismo? ¿Y sobre otro usuario?

