---
title: "ProyectoTD2026"
author: "Andreu Fuentes Ponce, Mario Izquierdo Puchades, Sofia Rivera Vidal, Marta Sisternas Ruíz, Belinda Villalta Lillo"
date: "2026-03-31"
output:
  bookdown::pdf_document2:
    fig_caption: yes
    df_print: kable
  bookdown::html_document2:
    fig_caption: yes
    df_print: kable
lang: es
header-includes:
  - \usepackage{graphicx}
  - \usepackage{fancyhdr}
  - \usepackage{caption}
  - \addto\captionsspanish{\renewcommand{\tablename}{Tabla}}
  - \pagestyle{fancy}
  - \fancyhf{}
  - \renewcommand{\headrulewidth}{0.5pt}
  - \renewcommand{\footrulewidth}{0.4pt}
---


```{r}
library(readr)
library(dplyr)
library(tidyverse)
library(ggplot2)
library(lubridate)
```

```{r}
#Carga de datos
data <- read_csv("data/logs_moodle_anon.csv")

#Análisis introductorio

dim(data)
nrow(data)
ncol(data)
colnames(data)
str(data)
lapply(data, class)

```
El dataset está compuesto por un total de 109.746 observaciones (filas) y 10 variables (columnas).
Las variables incluidas en el conjunto de datos son: Hora, Nombre completo del usuario, Usuario afectado, Contexto del evento, Componente y Nombre evento, Descripción, Origen, y Dirección IP.
Antes de ser tratadas, todas la variables aparecen como categóricas de tipo carácter (character).

```{r}
#Corrección de la columna "Hora" para que tenga formato. División de esta en "Fecha" y "Hora".
data$Hora <- dmy_hms(data$Hora)
data <- data %>% mutate(Fecha = as_date(Hora)) %>% mutate(Hora = format(Hora, "%H:%M:%S"))
colnames(data)
data <- subset(data, select=c(10, 1:9))
View(data)

#Convertimos Hora a hms en lugar de caracter
library(hms)
data$Hora <- as_hms(data$Hora)

colnames(data)[3] <- 'Usuario'
colnames(data)[4] <- 'Usuario_afectado'
```
Una vez arregladas algunas columnas, la columna de 'Hora' se ha separado en 'Fecha' y 'Hora'.
En cuanto a los tipos de datos, la fecha es Date y hora hms. El resto de ellas se mantienen como de tipo carácter.

A partir de este análisis inicial, surgen varias preguntas al reflexionar sobre qué aspectos de los datos son más relevantes para el análisis.

Preguntas:
1. ¿Cuál es la hora pico de acceso? ¿qué día de la semana hay más actividad?

2. ¿Cuántos eventos totales hay?

3. ¿Cuántos usuarios distintos aparecen?

4. ¿Cómo ha evolucionado la actividad a lo largo de los meses?

5. ¿Hay actividad registrada en horarios atípicos (madrugada, festivos)?

6. ¿Predomina la consulta de recursos o la interacción activa?

7. Media de entrada por usuario. ¿Cuántas veces el que más y el que menos? ¿Primera y última 
vez?

8. ¿Cuántos intentos de cuestionario hace de media cada estudiante?

9. ¿Qué tipo de acciones son las más comunes?

10. ¿Desde cuántas IPs distintas se conecta un mismo usuario? ¿Hay alguna ilógica?

11. ¿Existen IPs compartidas por muchos usuarios?

12. ¿Qué porcentaje de usuarios accede desde redes móviles y cuántos desde redes fijas?

13. ¿Cómo se distribuye la entrega de tareas?

14. ¿Cuál es la secuencia de acciones más habitual en una sesión?

15. ¿Cuánto tiempo pasa entre acciones relacionadas?

16. ¿Qué acciones conllevan acción sobre uno mismo? ¿Y sobre otro usuario?

```{r figura-eventos, fig.cap = "Distribución de eventos por hora del día"}
data %>% 
  mutate(hora_dia = hour(Hora)) %>%
  count(hora_dia) %>%
  ggplot(aes(hora_dia, n)) + geom_bar(stat = "identity", fill = "red") +
  labs(title = "EVENTOS POR HORA DEL DÍA",
       x = "Hora del Dia(0-23)",
       y = "Numero de Eventos",
       caption = "La hora del día con más eventos es a las 9:00 con más de 15000 eventos")
```

En la Figura \@ref(fig:figura-eventos) se puede observar la distribución de eventos a lo largo del día, donde destaca una mayor actividad durante las horas de la mañana, especialmente a las 9:00.

```{r}
datos_tabla <- data %>%
  head(5) %>%
  select(Fecha, Hora, Usuario, Componente)

knitr::kable(datos_tabla, 
             caption = "Acciones realizadas por usuarios según fecha y hora", 
             booktabs = TRUE)
```

