---
title: "ProyectoTD2026"
author: "Andreu Fuentes Ponce, Mario Izquierdo Puchades, Sofia Rivera Vidal, Marta Sisternas Ruíz, Belinda Villalta Lillo"
date: "2026-03-31"
output:
  bookdown::html_document2:
    fig_caption: yes
    df_print: kable
  bookdown::pdf_document2:
    fig_caption: yes
    df_print: kable
lang: es
header-includes:
  - \usepackage{graphicx}
  - \usepackage{fancyhdr}
  - \usepackage{caption}
  - \addto\captionsspanish{\renewcommand{\tablename}{Tabla}}
  - \pagestyle{fancy}
  - \fancyhf{}
  - \renewcommand{\headrulewidth}{0.5pt}
  - \renewcommand{\footrulewidth}{0.4pt}
---


```{r}
library(readr)
library(dplyr)
library(tidyverse)
library(ggplot2)
library(lubridate)
library(hms)
```

```{r}
#Carga de datos
data <- read_csv("data/logs_moodle_anon.csv")

#Análisis introductorio

dim(data)
nrow(data)
ncol(data)
colnames(data)
str(data)
lapply(data, class)

```
El dataset está compuesto por un total de 109.746 observaciones (filas) y 10 variables (columnas).
Las variables incluidas en el conjunto de datos son: Hora, Nombre completo del usuario, Usuario afectado, Contexto del evento, Componente y Nombre evento, Descripción, Origen, y Dirección IP.
Antes de ser tratadas, todas la variables aparecen como categóricas de tipo carácter (character).

```{r}
#Corrección de la columna "Hora" para que tenga formato. División de esta en "Fecha" y "Hora".
data$Hora <- dmy_hms(data$Hora)
data <- data %>% mutate(Fecha = as_date(Hora), Hora = format(Hora, "%H:%M:%S"))
colnames(data)
data <- subset(data, select=c(10, 1:9))

#Convertimos Hora a hms en lugar de caracter
data$Hora <- as_hms(data$Hora)

colnames(data)[3] <- 'Usuario'
colnames(data)[4] <- 'Usuario_afectado'
```
Una vez arregladas algunas columnas, la columna de 'Hora' se ha separado en 'Fecha' y 'Hora'.
En cuanto a los tipos de datos, la fecha es Date y hora hms. El resto de ellas se mantienen como de tipo carácter.

A partir de este análisis inicial, surgen varias preguntas al reflexionar sobre qué aspectos de los datos son más relevantes para el análisis.

Preguntas:

1. ¿Cuál es la hora pico de acceso? ¿qué día de la semana hay más actividad?

2. ¿Cuántos eventos totales hay?

3. ¿Cuántos usuarios distintos aparecen?

4. ¿Cómo ha evolucionado la actividad a lo largo de los meses?

5. ¿Hay actividad registrada en horarios atípicos (madrugada, festivos)?

6. ¿Predomina la consulta de recursos o la interacción activa?

7. Media de entrada por usuario. ¿Cuántas veces el que más y el que menos? ¿Primera y última 
vez?

8. ¿Cuántos intentos de cuestionario hace de media cada estudiante?

9. ¿Qué tipo de acciones son las más comunes?

10. ¿Desde cuántas IPs distintas se conecta un mismo usuario? ¿Hay alguna ilógica?

11. ¿Existen IPs compartidas por muchos usuarios?

12. ¿Qué porcentaje de usuarios accede desde redes móviles y cuántos desde redes fijas?

13. ¿Cómo se distribuye la entrega de tareas?

14. ¿Cuál es la secuencia de acciones más habitual en una sesión?

15. ¿Cuánto tiempo pasa entre acciones relacionadas?

16. ¿Qué acciones conllevan acción sobre uno mismo? ¿Y sobre otro usuario?

```{r figura-eventos, fig.cap = "Distribución de eventos por hora del día"}
data %>% 
  mutate(hora_dia = hour(Hora)) %>%
  count(hora_dia) %>%
  ggplot(aes(hora_dia, n)) + geom_bar(stat = "identity", fill = "red") +
  labs(title = "EVENTOS POR HORA DEL DÍA",
       x = "Hora del Dia(0-23)",
       y = "Numero de Eventos",
       caption = "La hora del día con más eventos es a las 9:00 con más de 15000 eventos")
```

En la Figura \@ref(fig:figura-eventos) se puede observar la distribución de eventos a lo largo del día, donde destaca una mayor actividad durante las horas de la mañana, especialmente a las 9:00.

```{r}
datos_tabla <- data %>%
  head(5) %>%
  select(Fecha, Hora, Usuario, Componente)

knitr::kable(datos_tabla, 
             caption = "Acciones realizadas por usuarios según fecha y hora", 
             booktabs = TRUE)
```



Respuestas:

1. ¿Cuál es la hora pico de acceso? ¿qué día de la semana hay más actividad?

```{r figura-horapico, fig.cap="Distribución de eventos por hora del día"}
library(lubridate)
library(dplyr)
library(ggplot2)

# Extraemos la hora (0-23) de cada evento
eventos_hora <- data %>%
  mutate(hora_dia = hour(Hora)) %>%
  count(hora_dia)

# Hora con más actividad
hora_pico <- eventos_hora %>%
  filter(n == max(n))

hora_pico

# Gráfico de eventos por hora
ggplot(eventos_hora, aes(x = hora_dia, y = n)) +
  geom_col(fill="steelblue") +
  labs(
    title="Eventos por hora del día",
    x="Hora",
    y="Número de eventos"
  )

```
En la Figura \@ref(fig:figura-horapico) se observa que la hora pico de acceso es las 9:00 con 16192.


```{r figura-diasemana, fig.cap="Eventos por día de la semana"}
# Día de la semana con más actividad

# Creamos variable día semana
data$diasemana <- weekdays(data$Fecha)

eventos_dia <- data %>%
  count(diasemana) %>%
  arrange(desc(n))

eventos_dia

# Día con mayor actividad
dia_pico <- eventos_dia %>%
  filter(n == max(n))

dia_pico

##El dia de la semana con mas actividad es el miercoles con 25.644 registros

# Gráfico
ggplot(eventos_dia,
       aes(x=reorder(diasemana,-n), y=n)) +
  geom_col(fill="darkred") +
  labs(
    title="Eventos por día de la semana",
    x="Día",
    y="Número de eventos"
  )

```

En la Figura \@ref(fig:figura-diasemana) se puede observar que el día con mayor actividad es el miércoles, con 25.644 registros.

2. ¿Cuántos eventos totales hay?

```{r}
# Cada fila es un evento, así que basta contar observaciones:

data %>% summarise(total_eventos = n())

# El conjunto de datos contiene un total de 109.746 eventos registrados en total

```

3. ¿Cuántos usuarios distintos aparecen?

```{r figura-usuariostop, fig.cap="Top 3 usuarios con más actividad"}
usuarios_distintos <- data %>%
  summarise(total_usuarios = n_distinct(Usuario))

usuarios_distintos

# Aparecen 87 usuarios distintos en el conjunto de datos

# Los 3 usuarios con mas actividad

usuarios_top <- data %>%
  count(Usuario) %>%
  arrange(desc(n)) %>%   # Ordenar de mayor a menor
  head(3)              # cogemos los 3 primeros

ggplot(usuarios_top, aes(x = reorder(Usuario, n), y = n)) +
  geom_col(fill="blue") +
  coord_flip() +
  labs(
    title="Top 3 usuarios con más actividad",
    x="Usuario",
    y="Número de eventos"
  )

```
En la Figura \@ref(fig:figura-usuariostop) se observan los tres usuarios con mayor actividad y sus registros




```{r Ejercicio 7, include=FALSE}
frecuencias <- sort(table(data$Usuario), decreasing=TRUE)

#Si se intenta encontrar a todos lo profesores, usando estos eventos, queda que únicamente hay nueve alumnos y el resto son profesores.
#eventos_profesores <- c('Copia de curso creada', 'Módulo de curso actualizado', 'Usuario calificado', 'Se ha calificado el envío.', 'Calificación borrada', 'Evento de calendario actualizado', 'Todos los envíos se están descargando.', 'Usuario matriculado en el curso', 'Sección de curso eliminada', 'Sección de curso actualizado', 'Sección del curso creada', 'Curso creado')


d_7 <- data[1:3]
d_7 <- d_7[-2]

df <- data.frame(Usuario = character(),
                 Cant_accesos = numeric(), 
                 Dia1 = as.Date(character()),
                 DiaUlt = as.Date(character()),
                 Dias_total = numeric(),
                 Dias_neto = numeric(),
                 stringsAsFactors = FALSE)

usuarios <- unique(data$Usuario)

for (i in 1:length(usuarios)){
  d_7_1 <- d_7 %>% filter(Usuario == usuarios[i])
  cant <- nrow(d_7_1)
  primer <- d_7_1$Fecha[cant]
  ult <- d_7_1$Fecha[1]
  c_dias_neto <- nrow(distinct(d_7_1))
  
  df <- df %>% 
  add_row(Usuario = usuarios[i],
          Cant_accesos = cant,
          Dia1 = primer,
          DiaUlt = ult,
          Dias_total = as.numeric(ult-primer)+1, #Esto es porque no está contando el propio día.
          Dias_neto = c_dias_neto)
}

df_ej_7 <- df

#Interacción media por día entre la primera entrada y la última.
grafico_ej_7_1 <- ggplot(df, aes(x=Dias_total, y=Cant_accesos)) + geom_point()

#Interacción media por día teniendo en cuenta únicamente los días en los que se ha entrado.
grafico_ej_7_2 <- ggplot(df, aes(x=Dias_neto, y=Cant_accesos)) + geom_point()

#Media de interacciones por usuario.
grafico_ej_7_3 <- ggplot(df, aes(x=Usuario, y=Cant_accesos)) + geom_point()
```

```{r Ejercicio 8, include=FALSE}
 #"Ha comenzado el intento"                         
 #[49] "Intento abandonado"                              
 #[50] "Tiempo límite del cuestionario excedido"  

#data_8 <- data % filter(())
  
```


```{r Ejercicio 9, include=FALSE}
tabla <- sort(table(data$`Nombre evento`), decreasing = TRUE)
tabla <- as.data.frame(tabla)
colnames(tabla) <- c('Evento', 'Frecuencia')
tabla_ej_9 <- tabla
```



```{r Ejercicio 13, include=FALSE}
data_13 <- data %>%
  count(`Nombre evento`) %>%
  arrange(desc(n)) %>%
  slice(1:10)

data_13_grafico <- ggplot(data_13, aes(x = reorder(`Nombre evento`, n), y = n)) +
  geom_bar(stat = "identity", fill = "blue") +
  coord_flip() +
  labs(title = "Top 10 Eventos más Frecuentes",
       x = "Nombre del Evento",
       y = "Número de Eventos")

data_13_grafico
  
```






#Memoria del trabajo realizado
##Introducción

En este proyecto se ha trabajado con un conjunto de datos procedente de registros de actividad de la plataforma Moodle (logs_moodle_anon.csv), con el objetivo de extraer información relevante a partir de los eventos registrados.

Esta parte del proyecto consiste en identificar la hora pico de acceso y el día con mayor actividad, calcular el número total de eventos registrados y analizar cuántos usuarios distintos aparecen en el conjunto de datos.

Para ello se ha utilizado herramientas de manipulación y visualización de datos para responder a estas preguntas de forma exploratoria.

###Pregunta 1: Hora pico de acceso y día con mayor actividad

Para responder a esta cuestión se partió de la variable temporal del dataset, que previamente fue transformada para separar fecha y hora y poder trabajarla correctamente.

A partir de la hora de cada registro se agruparon los eventos por franjas horarias, contando cuántos accesos se producían en cada una. Esto permitió detectar la hora con mayor volumen de actividad (hora pico), que resultó ser las 9:00.

Del mismo modo, a partir de la variable fecha, se extrajo el día de la semana de cada evento y se agruparon los registros según el día correspondiente. Esto permitió identificar que el miércoles es el día con más actividad registrada.

Para representar los resultados se utilizaron gráficos de barras, ya que facilitan visualizar la distribución temporal de los eventos.  


###Pregunta 2: Número total de eventos registrados

Para esta parte del análisis se ha considerado que cada fila del dataset representa un evento o acción registrada en Moodle.

A partir de ello se obtuvo el número total de eventos presentes en el conjunto de datos mediante el recuento de observaciones, resultando un total de 109.746 eventos.


###Pregunta 3: Usuarios distintos y usuarios con mayor actividad

En esta parte se analizó cuántos usuarios distintos aparecen en el conjunto de datos utilizando la variable correspondiente a usuario.

Primero se calculó el número de usuarios únicos presentes en el dataset. Posteriormente, se realizó un recuento de eventos por usuario para observar diferencias en niveles de actividad y detectar qué usuarios concentraban un mayor número de registros.

Como apoyo al análisis se incluyó una representación gráfica para visualizar mejor sus diferencias de actividad.


###Pregunta 4: ¿Cómo ha evolucionado la actividad a lo largo de los meses?


###Pregunta 5: ¿Hay actividad registrada en horarios atípicos (madrugada, festivos)?


###Pregunta 6: ¿Predomina la consulta de recursos o la interacción activa?


###Pregunta 7: Media de entrada por usuario. ¿Cuántas veces el que más y el que menos? ¿Primera y última vez?
```{r echo=FALSE}
grafico_ej_7_1
grafico_ej_7_2
grafico_ej_7_3
```


###Pregunta 8: ¿Cuántos intentos de cuestionario hace de media cada estudiante?
```{r echo=FALSE}

```


###Pregunta 9: ¿Qué tipo de acciones son las más comunes?
```{r echo=FALSE}
knitr::kable(tabla_ej_9, 
             caption = "Conteo de acciones realizadas", 
             booktabs = TRUE)
```


###Pregunta 10: ¿Desde cuántas IPs distintas se conecta un mismo usuario? ¿Hay alguna ilógica?


###Pregunta 11: ¿Existen IPs compartidas por muchos usuarios?


###Pregunta 12: ¿Qué porcentaje de usuarios accede desde redes móviles y cuántos desde redes fijas?


###Pregunta 13:  ¿Cuáles son los 10 eventos más frecuentes en el dataset?
```{r}
data_13_grafico
```



###Pregunta 14: ¿Cuál es la secuencia de acciones más habitual en una sesión?


###Pregunta 15: ¿Cuánto tiempo pasa entre acciones relacionadas?


###Pregunta 16: ¿Qué acciones conllevan acción sobre uno mismo? ¿Y sobre otro usuario?