---
title: "Miniproyecto"
author:
- name: Andreu Fuentes Ponce
- name: Mario Izquierdo Puchades
- name: Sofia Rivera Vidal
- name: Marta Sisternas Ruíz
- name: Belinda Villalta Lillo
output:
  rticles::mdpi_article:
    extra_dependencies: longtable
  bookdown::html_document2: default
journal: notspecified
type: article
status: submit
simplesummary: |
  En este proyecto de Tratamiento de los Datos se explora un conjunto de datos
  real con el fin de extraer información, cuanto menos interesante, de ellos.
abstract: |
  El propósito de este estudio es conocer las actitudes y los patrones de los
  usuarios de la plataforma durante el curso. Hemos utilizado principalmente los
  recursos aprendidos en el aula. Hemos podido concluir que la mayoría de los
  alumnos se comportan de manera similar, siendo que ninguno destaca 
  excepcionalmente sobre la media.
keywords: |
  keyword 1; keyword 2; keyword 3 (list three to ten pertinent keywords specific 
  to the article, yet reasonably common within the subject discipline.).
abbreviations:
- short: MDPI
  long: Multidisciplinary Digital Publishing Institute
- short: DOAJ
  long: Directory of open access journals
- short: TLA
  long: Three letter acronym
- short: LD
  long: linear dichroism
bibliography: mybibfile.bib
appendix: appendix.tex
endnotes: false
header-includes: \providecommand{\pandocbounded}[1]{#1}
authorcitation: |
  Leutnant, D.; Doe, J.
---


```{r Librerías, include=FALSE}
if (!require("pacman")) install.packages("pacman")
library(pacman)
pacman::p_load(readr, dplyr, tidyverse, ggplot2, lubridate, hms, patchwork)
```

```{r include=FALSE}
#Carga de datos
data <- read_csv("data/logs_moodle_anon.csv")

#Análisis introductorio

dim(data)
nrow(data)
ncol(data)
colnames(data)
str(data)
lapply(data, class)

```
El dataset está compuesto por un total de 109.746 observaciones (filas) y 10 variables (columnas).
Las variables incluidas en el conjunto de datos son: Hora, Nombre completo del usuario, Usuario afectado, Contexto del evento, Componente y Nombre evento, Descripción, Origen, y Dirección IP.
Antes de ser tratadas, todas la variables aparecen como categóricas de tipo carácter (character).

```{r include=FALSE}
#Corrección de la columna "Hora" para que tenga formato. División de esta en "Fecha" y "Hora".
data$Hora <- dmy_hms(data$Hora)
data <- data %>% mutate(Fecha = as_date(Hora), Hora = format(Hora, "%H:%M:%S"))
colnames(data)
data <- subset(data, select=c(10, 1:9))

#Convertimos Hora a hms en lugar de caracter
data$Hora <- as_hms(data$Hora)

colnames(data)[3] <- 'Usuario'
colnames(data)[4] <- 'Usuario_afectado'
```
Una vez arregladas algunas columnas, la columna de 'Hora' se ha separado en 'Fecha' y 'Hora'.
En cuanto a los tipos de datos, la fecha es Date y hora hms. El resto de ellas se mantienen como de tipo carácter.

A partir de este análisis inicial, surgen varias preguntas al reflexionar sobre qué aspectos de los datos son más relevantes para el análisis.

Preguntas:

1. ¿Cuál es la hora pico de acceso? ¿qué día de la semana hay más actividad?

2. ¿Cuántos eventos totales hay?

3. ¿Cuántos usuarios distintos aparecen?

4. ¿Cómo ha evolucionado la actividad a lo largo de los meses?

5. ¿Hay actividad registrada en horarios atípicos (madrugada, festivos)?

6. ¿Predomina la consulta de recursos o la interacción activa?

7. Media de entrada por usuario. ¿Cuántas veces el que más y el que menos? ¿Primera y última 
vez?

8. ¿Cuántos intentos de cuestionario hace de media cada estudiante?

9. ¿Qué tipo de acciones son las más comunes?

10. ¿Desde cuántas IPs distintas se conecta un mismo usuario? ¿Hay alguna ilógica?

11. ¿Existen IPs compartidas por muchos usuarios?

12. ¿Qué porcentaje de usuarios accede desde redes móviles y cuántos desde redes fijas?

13. ¿Cómo se distribuye la entrega de tareas?

14. ¿Cuál es la secuencia de acciones más habitual en una sesión?

15. ¿Cuánto tiempo pasa entre acciones relacionadas?

16. ¿Qué acciones conllevan acción sobre uno mismo? ¿Y sobre otro usuario?



```{r figura-horapico, fig.cap="Distribución de eventos por hora del día", include=FALSE}
#1. ¿Cuál es la hora pico de acceso? ¿qué día de la semana hay más actividad?
# Extraemos la hora (0-23) de cada evento
eventos_hora <- data %>%
  mutate(hora_dia = hour(Hora)) %>%
  count(hora_dia)

# Hora con más actividad
hora_pico <- eventos_hora %>%
  filter(n == max(n))

hora_pico

# Gráfico de eventos por hora
ggplot(eventos_hora, aes(x = hora_dia, y = n)) +
  geom_col(fill="steelblue") +
  labs(
    title="Eventos por hora del día",
    x="Hora",
    y="Número de eventos"
  )
#En la Figura \@ref(fig:figura-horapico) se observa que la hora pico de acceso es las 9:00 con 16192.
```


```{r Agregado pregunta 1, include=FALSE}

d <- data %>% filter(`Componente` == 'Asistencia')
unique(d$`Nombre evento`)

d <- d %>% filter(str_detect(`Nombre evento`, 'co'))
unique(d$`Nombre evento`)

ggplot(d, aes(x = Hora)) +  geom_histogram(
    binwidth = 60 * 10,
    fill = "#4F46E5",
    color = "white",
    alpha = 1
  ) +
  labs(
    title = "Distribución de asistencia por hora",
    x = "Hora",
    y = "Frecuencia"
  ) +
  theme_minimal(base_size = 14) +
  theme(
    plot.title = element_text(
      face = "bold",
      size = 18,
      hjust = 0.5
    ),
    axis.title = element_text(face = "bold"),
    panel.grid.minor = element_blank()
  )

```


```{r figura-diasemana, fig.cap="Eventos por día de la semana", include=FALSE}
# Día de la semana con más actividad

# Creamos variable día semana
data$diasemana <- weekdays(data$Fecha)

eventos_dia <- data %>%
  count(diasemana) %>%
  arrange(desc(n))

eventos_dia

# Día con mayor actividad
dia_pico <- eventos_dia %>%
  filter(n == max(n))

dia_pico

##El dia de la semana con mas actividad es el miercoles con 25.644 registros

# Gráfico
ggplot(eventos_dia,
       aes(x=reorder(diasemana,-n), y=n)) +
  geom_col(fill="darkred") +
  labs(
    title="Eventos por día de la semana",
    x="Día",
    y="Número de eventos"
  )
#En la Figura \@ref(fig:figura-diasemana) se puede observar que el día con mayor actividad es el miércoles, con 25.644 registros.
```





```{r include=FALSE}
#2. ¿Cuántos eventos totales hay?
# Cada fila es un evento, así que basta contar observaciones:

data %>% summarise(total_eventos = n())

# El conjunto de datos contiene un total de 109.746 eventos registrados en total

```



```{r figura-usuariostop, fig.cap="Top 3 usuarios con más actividad", include=FALSE}
#3. ¿Cuántos usuarios distintos aparecen?
usuarios_distintos <- data %>%
  summarise(total_usuarios = n_distinct(Usuario))

usuarios_distintos

# Aparecen 87 usuarios distintos en el conjunto de datos

# Los 3 usuarios con mas actividad

usuarios_top <- data %>%
  count(Usuario) %>%
  arrange(desc(n)) %>%   # Ordenar de mayor a menor
  head(3)              # cogemos los 3 primeros

ggplot(usuarios_top, aes(x = reorder(Usuario, n), y = n)) +
  geom_col(fill="blue") +
  coord_flip() +
  labs(
    title="Top 3 usuarios con más actividad",
    x="Usuario",
    y="Número de eventos"
  )
#En la Figura \@ref(fig:figura-usuariostop) se observan los tres usuarios con mayor actividad y sus registros
```





```{r Ejercicio 7, include=FALSE}
frecuencias <- sort(table(data$Usuario), decreasing=TRUE)

#Si se intenta encontrar a todos lo profesores, usando estos eventos, queda que únicamente hay nueve alumnos y el resto son profesores.
#eventos_profesores <- c('Copia de curso creada', 'Módulo de curso actualizado', 'Usuario calificado', 'Se ha calificado el envío.', 'Calificación borrada', 'Evento de calendario actualizado', 'Todos los envíos se están descargando.', 'Usuario matriculado en el curso', 'Sección de curso eliminada', 'Sección de curso actualizado', 'Sección del curso creada', 'Curso creado')


d_7 <- data[1:3]
d_7 <- d_7[-2]

df <- data.frame(Usuario = character(),
                 Cant_accesos = numeric(), 
                 Dia1 = as.Date(character()),
                 DiaUlt = as.Date(character()),
                 Dias_total = numeric(),
                 Dias_neto = numeric(),
                 stringsAsFactors = FALSE)

usuarios <- unique(data$Usuario)

for (i in 1:length(usuarios)){
  d_7_1 <- d_7 %>% filter(Usuario == usuarios[i])
  cant <- nrow(d_7_1)
  primer <- d_7_1$Fecha[cant]
  ult <- d_7_1$Fecha[1]
  c_dias_neto <- nrow(distinct(d_7_1))
  
  df <- df %>% 
  add_row(Usuario = usuarios[i],
          Cant_accesos = cant,
          Dia1 = primer,
          DiaUlt = ult,
          Dias_total = as.numeric(ult-primer)+1, #Esto es porque no está contando el propio día.
          Dias_neto = c_dias_neto)
}

df_ej_7 <- df %>% filter(Usuario!="U0072"&Usuario!="U0001")
#Interacción media por día entre la primera entrada y la última.
grafico_ej_7_1 <- ggplot(df_ej_7, aes(x=Dias_total, y=Cant_accesos), title) + geom_point() + labs(x = "Días (total)", y = "Accesos")
#Interacción media por día teniendo en cuenta únicamente los días en los que se ha entrado.
grafico_ej_7_2 <- ggplot(df_ej_7, aes(x=Dias_neto, y=Cant_accesos)) + geom_point() + labs(x = "Días (neto)", y = "")

#Media de interacciones por usuario.
grafico_ej_7_3 <- ggplot(df_ej_7, aes(x=Usuario, y=Cant_accesos)) + geom_point() + scale_x_discrete(label = NULL) + theme(axis.ticks = element_blank()) + labs(x = "Usuarios", y = "Accesos")
```

```{r Ejercicio 8, include=FALSE}
d_8 <- data %>% filter(`Componente` == 'Cuestionario')
unique(d_8$`Nombre evento`)

#"Intento enviado", "Ha comenzado el intento", "Intento abandonado", "Tiempo límite del cuestionario excedido" 
#d_8 <- data %>% 
#  filter(str_detect(`Nombre evento`, '[Ii]ntento|exc'),
#  !str_detect(`Nombre evento`, '[Vv]is|ac|ti[ec]|ca'))

#unique(d_8$`Nombre evento`)

d_8 <- data[,-(8:10)]
d_8 <- d_8[,-6]

#Media de cuestionarios por usuario.
d_8_1 <- d_8 %>% filter(`Nombre evento` == 'Ha comenzado el intento')
cant_cuestionarios <- length(unique(d_8_1$`Contexto del evento`))
d_8_11 <- d_8_1 %>%
  group_by(Usuario) %>%
  summarize(Intentos = n())
grafico_ej_8_1 <- ggplot(d_8_11, aes(x=Usuario, y=Intentos/cant_cuestionarios)) + geom_point() + scale_x_discrete(label = NULL) + theme(axis.ticks = element_blank()) + geom_hline(yintercept = 1, linetype = "dashed", color = "blue") + labs(y = "Intentos por cuestionario")

#Cuestionarios con número total de intentos.
d_8_2 <- d_8_1 %>%
  group_by(`Contexto del evento`) %>%
  summarize(Intentos = n())
n <- d_8_2$`Contexto del evento`
n <- gsub('[Cc]uestionario|:| +', '', n)
grafico_ej_8_2 <- ggplot(d_8_2, aes(x=str_remove(`Contexto del evento`, 'Cuestionario: '), y=Intentos)) + geom_point() + theme(axis.text.x = element_text(angle = 90, vjust = 0.5, hjust=1)) + scale_x_discrete(label = n) + labs(x = "Cuestionario")

#Cantidad de cuestionarios abandonados.
d_8_3 <- d_8 %>% filter(`Nombre evento` == 'Intento abandonado')
nrow(d_8_3)

#Cantidad de cuestionarios a los que se les ha acabado el tiempo.
d_8_4 <- d_8 %>% filter(`Nombre evento` == 'Tiempo límite del cuestionario excedido')
nrow(d_8_4)
```

```{r Ejercicio 9, include=FALSE}
tabla <- sort(table(data$`Nombre evento`), decreasing = TRUE)
tabla <- as.data.frame(tabla)
colnames(tabla) <- c('Evento', 'Frecuencia')
tabla_ej_9 <- tabla
```




```{r Ejercicio 13, include=FALSE}
data_13 <- data %>%
  count(`Nombre evento`) %>%
  arrange(desc(n)) %>%
  slice(1:10)

data_13_grafico <- ggplot(data_13, aes(x = reorder(`Nombre evento`, n), y = n)) +
  geom_bar(stat = "identity", fill = "blue") +
  coord_flip() +
  labs(title = "Top 10 Eventos más Frecuentes",
       x = "Nombre del Evento",
       y = "Número de Eventos")

  
```

```{r Ejercicio 14, include=FALSE}
data_14 <- data %>%
  filter(Componente == "Tarea") %>%
  group_by(`Contexto del evento`) %>%
  summarise(Distintos = n_distinct(Usuario))

data_14_grafico <- ggplot(data_14, aes(x = reorder(`Contexto del evento`, Distintos), y = Distintos)) +
  geom_bar(stat = "identity", fill = "blue") +
  coord_flip() +
  labs(title = "Usuarios distintos por Tarea",
       x = "Tarea",
       y = "Usuarios distintos")

  
```

```{r Ejercicio 15, include=FALSE}
data_15 <- data %>%
  mutate(Afectado = ifelse(is.na(Usuario_afectado), 
                           "Sin usuario afectado", 
                           "Con usuario afectado")) %>%
  count(Afectado)%>%
  mutate(porcentaje = round(n / sum(n) * 100, 1),
         etiqueta = paste0(porcentaje, "%"))

data_15_grafico <- ggplot(data_15, aes(x = "", y = n, fill = Afectado)) +
  geom_bar(stat = "identity", width = 1) +
  coord_polar("y") +
  geom_text(aes(label = etiqueta), position = position_stack(vjust = 0.5)) +
  labs(title = "Eventos con y sin usuario afectado",
       fill = "Tipo") +
  theme_void()
  
```

```{r include=FALSE}
data_16 <- data %>%
  filter(!is.na(Usuario_afectado)) %>%
  filter(Usuario_afectado != Usuario) %>%
  group_by(Componente) %>%
  summarise(interacciones = n()) %>%
  slice(1:10) %>%
  arrange(desc(interacciones))

data_16_grafico <-ggplot(data_16, aes(x = reorder(Componente, interacciones), y = interacciones)) + 
  geom_bar(stat = "identity", fill = "red") +
  labs(title = "Top 10 componentes que generan mas interacciones entre usuarios",
         x = "Componentes",
         y = "Num. interacciones")
  
```


#Memoria del trabajo realizado
##Introducción

En este proyecto se ha trabajado con un conjunto de datos procedente de registros de actividad de la plataforma Moodle (logs_moodle_anon.csv), con el objetivo de extraer información relevante a partir de los eventos registrados.

Esta parte del proyecto consiste en identificar la hora pico de acceso y el día con mayor actividad, calcular el número total de eventos registrados y analizar cuántos usuarios distintos aparecen en el conjunto de datos.

Para ello se ha utilizado herramientas de manipulación y visualización de datos para responder a estas preguntas de forma exploratoria.

###Pregunta 1: Hora pico de acceso y día con mayor actividad

Para responder a esta cuestión se partió de la variable temporal del dataset, que previamente fue transformada para separar fecha y hora y poder trabajarla correctamente.

A partir de la hora de cada registro se agruparon los eventos por franjas horarias, contando cuántos accesos se producían en cada una. Esto permitió detectar la hora con mayor volumen de actividad (hora pico), que resultó ser las 9:00.

Del mismo modo, a partir de la variable fecha, se extrajo el día de la semana de cada evento y se agruparon los registros según el día correspondiente. Esto permitió identificar que el miércoles es el día con más actividad registrada.

Para representar los resultados se utilizaron gráficos de barras, ya que facilitan visualizar la distribución temporal de los eventos.  


###Pregunta 2: Número total de eventos registrados

Para esta parte del análisis se ha considerado que cada fila del dataset representa un evento o acción registrada en Moodle.

A partir de ello se obtuvo el número total de eventos presentes en el conjunto de datos mediante el recuento de observaciones, resultando un total de 109.746 eventos.


###Pregunta 3: Usuarios distintos y usuarios con mayor actividad

En esta parte se analizó cuántos usuarios distintos aparecen en el conjunto de datos utilizando la variable correspondiente a usuario.

Primero se calculó el número de usuarios únicos presentes en el dataset. Posteriormente, se realizó un recuento de eventos por usuario para observar diferencias en niveles de actividad y detectar qué usuarios concentraban un mayor número de registros.

Como apoyo al análisis se incluyó una representación gráfica para visualizar mejor sus diferencias de actividad.


###Pregunta 4: ¿Cómo ha evolucionado la actividad a lo largo de los meses?


###Pregunta 5: ¿Hay actividad registrada en horarios atípicos (madrugada, festivos)?


###Pregunta 6: ¿Predomina la consulta de recursos o la interacción activa?


###Pregunta 7: Media de entrada por usuario. ¿Cuántas veces el que más y el que menos? ¿Primera y última vez?

\ref{fig:fig1}
\ref{fig:fig2}




```{r fig1, echo=FALSE, fig.width=3, fig.cap="A figure added with a code chunk.\\label{fig:fig1}"}
x = rnorm(10)
y = rnorm(10)
plot(x, y)
```

```{r fig2, echo=FALSE, fig.cap="A figure added with a code chunk.\\label{fig:fig2}"}
grafico_ej_7_1 + grafico_ej_7_2
```
En la figura Figure \ref{fig:fig2} se muestra un grafico con la cantidad dias que se ha tenido acceso frente a la cantidad de accesos.







```{r p7-2, fig.cap = 'Accesos/Dias(neto)', echo=FALSE}
grafico_ej_7_2
```
En la figura \@ref(fig:p7-2) se ven los días que se han accedido frente a la cantidad de interacciones.

Viendo este gráfico se puede observar que la mayoría de los alumnos se han conectado la mitad de los días que han tenido acceso (entendiendo esto como los días desde el primer acceso hasta el último). Además se puede ver que en ambos casos el usuario con más accesos es también el que más días ha tenido acceso. Pese a esto, contabilizando únicamente los días que realmente ha accedido a la página, se puede ver que ha accedido más o menos la misma cantidad de días que la media de los usuarios pero ha realizado muchas más acciones.

```{r p7-3, fig.cap = 'Accesos/Usuario', echo=FALSE}
grafico_ej_7_3
```
En la figura \@ref(fig:p7-3) se observa la cantidad de accesos según el usuario.


###Pregunta 8: ¿Cuántos intentos de cuestionario hace de media cada estudiante?

```{r p8-1, fig.cap = 'Intentos_cuestionario/Usuario', echo=FALSE}
grafico_ej_8_1
```
En la figura \@ref(fig:p8-1) se muestra un grafico con la cantidad de intentos por cuestionario realizados por cada usuario.

```{r p8-2, fig.cap = 'Intentos/Cuestionario', echo=FALSE}
grafico_ej_8_2
```
En la figura \@ref(fig:p8-2) se observa la cantidad de intentos realizados por cada cuestionario.



###Pregunta 9: ¿Qué tipo de acciones son las más comunes?

```{r echo=FALSE}
knitr::kable(tabla_ej_9, 
             caption = "Conteo de acciones realizadas", 
             booktabs = TRUE)
```


###Pregunta 10: ¿Desde cuántas IPs distintas se conecta un mismo usuario? ¿Hay alguna ilógica?


###Pregunta 11: ¿Existen IPs compartidas por muchos usuarios?


###Pregunta 12: ¿Qué porcentaje de usuarios accede desde redes móviles y cuántos desde redes fijas?


###Pregunta 13:  ¿Cuáles son los 10 eventos más frecuentes en el dataset?
```{r echo=FALSE}
data_13_grafico
```



###Pregunta 14: ¿Cuántos usuarios distintos han interactuado con cada tarea del curso?
```{r echo=FALSE}
data_14
data_14_grafico
```


###Pregunta 15: ¿Cuantos eventos tienen usuario afectado y cuántos no?

```{r echo=FALSE}
data_15
data_15_grafico
```


###Pregunta 16: ¿Qué componentes generan más interacciones entre usuarios (usuario afectado distinto del usuario que realiza la acción)?
```{r echo=FALSE}
data_16
data_16_grafico
```

