---
title: "ProyectoTD2026"
author: "Sofia Rivera Vidal"
date: "2026-03-31"
output:
  bookdown::pdf_document2:
    fig_caption: yes
    df_print: kable
  bookdown::html_document2:
    fig_caption: yes
    df_print: kable
lang: es
header-includes:
  - \usepackage{graphicx}
  - \usepackage{fancyhdr}
  - \usepackage{caption}
  - \addto\captionsspanish{\renewcommand{\tablename}{Tabla}}
  - \pagestyle{fancy}
  - \fancyhf{}
  - \renewcommand{\headrulewidth}{0.5pt}
  - \renewcommand{\footrulewidth}{0.4pt}
---

```{r setup, include=FALSE}
knitr::opts_chunk$set(echo = TRUE)
```

```{r}
library(readr)
library(dplyr)
library(tidyverse)
library(ggplot2)
```


```{r}
library(tidyverse)
library(lubridate)
#Carga de datos
data <- read_csv("data/logs_moodle_anon.csv")

#Corrección de la columna "Hora" para que tenga formato. División de esta en "Fecha" y "Hora".
data$Hora <- dmy_hms(data$Hora)
data <- data %>% mutate(Fecha = as_date(Hora)) %>% mutate(Hora = format(Hora, "%H:%M:%S"))
colnames(data)
data <- subset(data, select=c(10, 1:9))
View(data)

#Convertimos Hora a hms en lugar de caracter
library(hms)
data$Hora <- as_hms(data$Hora)

```

```{r figura-eventos, fig.cap = "Distribución de eventos por hora del día"}
library(lubridate)
data %>% 
  mutate(hora_dia = hour(Hora)) %>%
  count(hora_dia) %>%
  ggplot(aes(hora_dia, n)) + geom_bar(stat = "identity", fill = "red") +
  labs(title = "EVENTOS POR HORA DEL DÍA",
       x = "Hora del Dia(0-23)",
       y = "Numero de Eventos",
       caption = "La hora del día con más eventos es a las 9:00 con más de 15000 eventos")

```

En la Figura \@ref(fig:figura-eventos) se puede observar la distribución de eventos a lo largo del día, donde destaca una mayor actividad durante las horas de la mañana, especialmente a las 9:00.


```{r}
library(knitr)

data %>% 
  mutate(hora_dia = hour(Hora)) %>%
  count(hora_dia) %>%
  kable(col.names = c("Hora del día", "Número de eventos"))
```



Tras verificar que los datos están organizados en un marco de datos, que los valores están correctamente identificados y almacenados con el tipo de dato apropiado, y que comprendemos el origen de los valores NA, podemos comenzar a explorar posibles patrones tanto en las observaciones como en las variables. 
A partir de este análisis inicial, surgen varias preguntas al reflexionar sobre qué aspectos de los datos son más relevantes para el análisis.

Preguntas:
1. ¿Cuál es la hora pico de acceso? ¿qué día de la semana hay más actividad?
2. ¿Cuántos eventos totales hay?
3. ¿Cuántos usuarios distintos aparecen?
4. ¿Cómo ha evolucionado la actividad a lo largo de los meses?
5. ¿Hay actividad registrada en horarios atípicos (madrugada, festivos)?
6. ¿Predomina la consulta de recursos o la interacción activa?
7. ¿Cuántas veces el que más y el que menos? ¿Primera y última vez?
8. ¿Cuántos intentos de cuestionario hace de media cada estudiante?
9. ¿Desde cuántas IPs distintas se conecta un mismo usuario? ¿Hay alguna ilógica?
10. ¿Existen IPs compartidas por muchos usuarios?
11. ¿Qué porcentaje de usuarios accede desde redes móviles y cuántos desde redes fijas?
12. ¿Cómo se distribuye la entrega de tareas?
13. ¿Cuál es la secuencia de acciones más habitual en una sesión?
14. ¿Cuánto tiempo pasa entre acciones relacionadas?
15. ¿Qué acciones conllevan acción sobre sí mismo u otro usuario?